臺灣臺北地方法院刑事判決　　　　　　　94年度訴字第1539號
公　訴　人　臺灣臺北地方法院檢察署檢察官
被　　　告　寅○○
　　　　　　午○○
　　　　　　未○○
　　　　　　子○○
　　　　　　卯○○
上五人共同
選任辯護人　楊延壽律師
　　　　　　陳昭全律師
被　　　告　辰○○
　　　　　　辛○○
　　　　　　丙○○
　　　　　　庚○○
　　　　　　丑○○
　　　　　　乙○○
上五人共同
選任辯護人　林蓓玲律師
被　　　告　癸○○
　　　　　　巳○○
上列被告等因偽造有價證券等案件，經檢察官提起公訴（93年度
偵字第12281號），本院判決如下：
    主  文
寅○○、卯○○、辛○○、乙○○、癸○○、巳○○均連續意圖
為自己不法之所有，以不正方法將虛偽資料輸入電腦之相關設備
，製作財產權之變更紀錄，而得財產上不法之利益，各處有期徒
刑貳月。
午○○、未○○、子○○均連續意圖為自己不法之所有，以不正
方法將虛偽資料輸入電腦之相關設備，製作財產權之變更紀錄，
而得財產上不法之利益，各處有期徒刑月。
辰○○、丙○○、庚○○、丑○○均無罪。
    事  實
一、寅○○、午○○、未○○、子○○、卯○○、辛○○、乙○○、癸○○、巳○○均係受僱於臺北大眾捷運股份有限公司
    （下稱臺北捷運公司）之員工，分別於附表一至九所示之時
    間、地點輪值於該公司之車站擔任站務人員，其職務包括負
    責維護臺北捷運公司捷運車站內售票機、閘門設備與解答旅
    客之問題，及以附連電腦之站務員處理機（下稱PAM機）為
    介面，依規定為臺北智慧卡票證股份有限公司（下稱臺北智
    慧卡公司）所發行，加值後即記載加值金額於電磁紀錄中，
    供大臺北地區捷運、公車及停車場等設施扣款付費之悠遊卡
    ，進行加值與進出碼更改等工作。而一般持悠遊卡搭乘捷運
    之正常使用程序，應為先進站後出站，其中「進出碼」則係
    顯示使用悠遊卡進出捷運車站狀態之代碼，在PAM機之卡片
    分析功能中，進站狀態之代碼為「1」，出站狀態之代碼為
    「0 」，旅客持悠遊卡進站，經由閘門面板感應後，該悠遊
    卡即留下進站紀錄，亦即呈現代碼為「1」之進站狀態，悠
    遊卡若僅完成進站感應動作，而欲重複在任何捷運車站進站
    ，皆會遭閘門拒絕，旅客必須透過站務人員，在該站詢問處
    之PAM機上更改進出碼，意即將該悠遊卡之進站紀錄取消，
    使之呈現代碼為「0」之出站狀態，始得再度進站；而閘門
    面板亦無法接受同一張悠遊卡重複出站之感應，同樣需要利
    用PAM機更改進出碼，方能繼續使用。另站務人員依規定更
    改悠遊卡進出碼之情況為：(一)旅客進站但未及趕上末班車；
    (二)進站後因特殊狀況（如隨行小孩超過115公分，該旅客不
    願補票，要求出站，或旅客攜帶寵物、物品違反規定經制止
    後要求出站）時；(三)遺失車票補票，事後尋獲原車票；(四)旅
    客因緊急狀況疏散出站；(五)設備發生問題；(六)悠遊卡進出站
    時，票卡未感應或持2張以上票卡同時感應，或其他正當事
    由等，若有前述狀況之一，導致旅客無法正常進、出站，此
    時，站務人員會進行了解及對該悠遊卡以PAM機進行電腦分
    析，並根據旅客陳述之理由及卡片分析之結果，更改進出碼
    及決定是否需要扣款，如責任歸屬於臺北捷運公司所致，則
    毋需扣款，站務人員得以在PAM機顯示之應付車資欄內，輸
    入扣款金額為「0」元，如責任歸屬於旅客，則輸入需扣款
    之金額。除上述6種狀況及其他類似之正當理由外，依規定
    應不得免費擅自更改悠遊卡內之進出碼。詎寅○○、午○○
    、未○○、子○○、卯○○、辛○○、乙○○、癸○○、巳
    ○○均明知非有前述狀況，不得擅自更改悠遊卡之進出碼，
    竟各基於為自己不法所有之意圖及以不正方法將虛偽資料輸
    入PAM機，變更製作悠遊卡內之電磁紀錄以取得不法利益之
    概括犯意，分別在如附表一至九所示之時間（見各附表上以
    灰底標示部分），以下列方式取得無須扣款即得以乘車之財
    產上不法利益：
I、持附表所示票卡號碼所示之悠遊卡刷卡入站，並搭乘捷運至
    表列「出站車站」欄內所示之車站，而未持悠遊卡至出口閘
    門處感應扣款，反至入口閘門處再為感應，使該悠遊卡出現
    「錯誤」（如出站車站為捷運頂溪、永安市場、景安、南勢
    角等4站，有部分電腦系統無須先使悠遊卡出現錯誤訊息，
    即可逕行更改悠遊卡），復持該悠遊卡至前開車站詢問處之
    PAM機，將該悠遊卡放置於電腦設備感應盒上，按下「卡片
    分析」，進入「更改進出碼」畫面，於應付車資欄內輸入金
    額為「0」元之虛偽資料，使該悠遊卡免於被扣除該次搭乘
    捷運之車資後，由該站出口閘門出站；
II、持悠遊卡尚未經刷卡入站，即逕至出口閘門處感應，使該悠
    遊卡出現錯誤訊息，復持該悠遊卡至捷運車站詢問處之PAM
    機，將該悠遊卡放置於電腦設備感應盒上，按下「卡片分析
    」，進入「更改進出碼」畫面，於應付車資欄內輸入金額為
    「0」元之虛偽資料，嗣持該悠遊卡使用，依此方式，不論
    於何站出口處感應並出站，均可免於被扣除該次搭乘捷運之
    車資。（渠等9人變造悠遊卡之時間、地點、次數、逃漏車
    資金額，均詳如附表所示）。
III、利用悠遊卡於民國92年11月2日前搭乘捷運後120分鐘內免費
    轉乘公車之優惠措施，在數秒內進、出捷運站以取得優惠資
    格後搭乘公車，使其於公車上使用悠遊卡感應時，免於遭扣
    除公車一段票車資。
    嗣經臺北捷運公司票務中心工程人員發覺部分票號悠遊卡之
    進、出站紀錄異常，經全面清查悠遊卡電腦交易紀錄，並由
    臺北市政府政風室函送法務部調查局臺北市調查處（下稱臺
    北市調處）調查，始查悉上情。
二、案經臺北市調處移送臺灣臺北地方法院檢察署檢察官偵查起
    訴。
    理  由
壹、有罪部分：
一、按被告以外之人於審判外之言詞或書面陳述，除法律有規定
    者外，不得作為證據；又按除前3條之情形外，下列文書亦
    得為證據：(二)除顯有不可信之情況外，從事業務之人於業務
    上或通常業務過程所須製作之紀錄文書、證明文書，刑事訴
    訟法第159條第1項、第159條之4第2款分別定有明文。查本
    判決下列所引用之95年7月7日北捷政字第09531314800號函
    所附被告等人92年度輪值表、人員訓練紀錄查詢、相關票號
    悠遊卡之進、出站、加值及罰款紀錄、悠遊卡發行量資料、
    臺北智慧卡公司95年9月6日（95）北智字第00614號函所附
    之票卡轉乘紀錄等，分別係由捷運公司人事部門就安排各被
    告之輪值過程中，就實際上輪值過程所為之紀錄，與該公司
    所屬各站入、出口閘門、加值機、PAM機完成交易後，傳送
    至臺北捷運公司及臺北智慧卡公司之交易紀錄，而上開紀錄
    ，此等紀錄既為臺北捷運公司人事部門人員於安排輪值勤務
    後所作成之存檔，及電腦設計、控制人員於通常業務過程中
    以電腦存取之資料，均屬從事業務之人於業務上或通常業務
    過程所須製作之紀錄文書，且無顯然不可信之情況，揆諸前
    開規定，自得將前揭證據資料作為本案認定事實之證據，合
    先敘明。
二、訊據被告寅○○、午○○、未○○、子○○、卯○○、辛○○、乙○○、癸○○、巳○○均矢口否認有何上開以不正方
    法將虛偽資料輸入PAM機，變更悠遊卡之進、出紀錄，而得
    財產上不法之利益等情事。被告子○○、卯○○、癸○○均
    辯稱，伊等係依照臺北捷運公司之規定，對於旅客變更悠遊
    卡紀錄之要求予以從寬認定，進而以PAM機為提出要求之旅
    客變更其等所有之悠遊卡內的電磁紀錄，且捷運悠遊卡系統
    當時尚存在多種缺失及不穩定之現象，於未通過驗證、存有
    瑕疵之系統運作下所產生之電磁紀錄是否可信，令人懷疑，
    而伊等簽立之切結書，並不表示自白犯罪，而臺北捷運公司
    所提供之票卡變更紀錄，亦未必係伊等所為云云；被告寅○○、午○○、未○○、辛○○、巳○○、乙○○除以上開事
    由辯解外，復以伊等另以其他交通工具上下班，根本不須搭
    乘捷運系統云云置辯。
三、經查，被告寅○○、午○○、未○○、子○○、卯○○、辛○○、乙○○、癸○○、巳○○均於92年間任職於臺北捷運
    公司，並均於該公司捷運站內擔任站務員，其業務之一係負
    責為旅客於特定情況以捷運站內之PAM機為悠遊卡進行加值
    與進出碼更改等工作業務等情，業經被告寅○○、午○○、
    未○○、子○○、卯○○、辛○○、乙○○、癸○○、巳○○所不爭執。而一般情況下，悠遊卡經由捷運車站之入口閘
    門進入車站後，該悠遊卡之進出碼狀態會由「0」轉換到「1
    」，嗣於捷運車站之出口閘門出站後，進出碼狀態則會由「
    1」轉換到「0」等情，業經證人即臺北捷運公司工程人員甲○○證述明確（見本院卷三第220頁），因此，旅客持悠遊
    卡進站，經由閘門面板感應後，該悠遊卡即留下進出碼為「
    1」之進站紀錄，悠遊卡若僅完成進站感應動作，而欲重複
    在任何捷運車站進站，皆會遭閘門拒絕，並顯示錯誤訊息，
    此時將悠遊卡置於捷運車站詢問處之PAM機上，以操作「卡
    片分析」、「更改進出碼」及更改金額等程序後，即得取消
    此錯誤訊息；而同一張悠遊卡重複出站之感應亦同，須以上
    開方式更改進出碼，方能繼續使用。是若持悠遊卡刷卡入站
    ，並搭乘捷運至特定地點後未持悠遊卡至出口閘門處感應扣
    款，反至入口閘門處再為感應，使該悠遊卡出現錯誤之訊息
    ，復持該悠遊卡至車站詢問處之PAM機，將該悠遊卡放置於
    電腦設備感應盒上，按下「卡片分析」，進入「更改進出碼
    」畫面，於應付車資欄內輸入金額為「0」元之虛偽資料，
    即得使該悠遊卡於該站出口閘門出站時免於被扣除該次搭乘
    捷運之車資；相對而言，若持悠遊卡尚未刷卡入站，即逕至
    出口閘門處感應，使該悠遊卡出現錯誤訊息，復持該悠遊卡
    至捷運車站詢問處之PAM機，將該悠遊卡放置於電腦設備感
    應盒上，按下「卡片分析」，進入「更改進出碼」畫面，於
    應付車資欄內輸入金額為「0」元之虛偽資料，嗣持該悠遊
    卡使用，則不論於何站出口處感應並出站，均可免於被扣除
    該次搭乘捷運之車資等情，業經檢察官於93年1月19日、同
    年9月15日於捷運小南門站實地勘驗明確，並製有履勘現場
    筆錄2份在卷可參（見臺灣臺北地方法院檢察署93年度他字
    第543號卷，下稱他字卷，第51至52頁、同署93年偵字第122
    81號卷，下稱偵字卷，卷二第23至31頁、同署93年度他字第
    825號卷第156至188頁），證人即臺北捷運公司段長丁○○
    、壬○○、己○○亦均對此證述甚詳（見本院卷三第39頁、
    第100至101頁、他字卷第62頁、第87至88頁），復有臺北捷
    運公司95年7月7日北捷政字第09531314800號函之說明在卷
    可參（見本院卷三第189頁），被告等亦均未對此有所爭執
    ，亦堪認定之。
四、本院基於以下理由，作成附表所示各票號悠遊卡之所有人分
    別為寅○○、午○○、未○○、子○○、卯○○、辛○○、
    乙○○、癸○○、巳○○：
  (一)悠遊卡系統自91年6月12日於臺北捷運系統內啟用，經推廣
    及於91年10月1日起開放於臺北縣市聯營公車使用等優勢，
    於92年間之發行量已達271萬餘張等情，有臺北捷運公司95
    年7月7日北捷政字第09531314800號函所附悠遊卡發行量資
    料、95年7月21日北捷政字第09531347300號函之說明在卷可
    佐（見本院另訂函詢資料卷附件三、本院卷第195頁），悠
    遊卡既具有於臺北縣市使用大眾交通工具之便利性，且持有
    開卡所需之花費不高，若有長期使用之需要，在取得上並無
    困難，且同1張悠遊卡1次僅供1人使用，若有數人欲分享使
    用同1張悠遊卡，勢必在搭乘公眾交通工具之時間、地點上
    相互配合，不但難度頗高，亦將造成使用上之不方便。是雖
    悠遊卡在購買、使用上均無須具名，然實際基於成本低廉及
    使用限制之考量下，若有長期使用悠遊卡之習慣者，通常1
    張悠遊卡於同一期間均為特定個人所使用。
  (二)臺北捷運之車站站務員上班時間、休假日之安排與一般上班
    族多有不同，依臺北捷運公司所提供之站務員輪值表所示（
    見本院另訂函詢資料卷），其輪值時間有數種班次，且數日
    及變動一次，而休假日亦非固定於週六、日，而係依人員輪
    值狀況按表排休，每月均有所不同，因此臺北捷運公司之站
    務員在作息上已與大部分利用捷運、公車往返上班地點及住
    家之上班族有所差異，且同一時段於同一車站內雖有2至3人
    輪值，但每人每月之輪值天數、班次均常有不同如上述，不
    致發生數站務員上班時間長期重疊之情況，因此若由悠遊卡
    之使用紀錄比對某一站務員之輪值特徵相符者，該悠遊卡幾
    無可能係由該站務員以外之一般上班族或臺北捷運公司之其
    他站務員所使用。另臺北捷運公司營運時間為每日6時起至
    24時止，車站開門時間為5時50分，關閉時間為各站最後一
    方向之末班車到站、旅客下車出站後，約為0時30分至1時間
    ，有臺北捷運公司95年7月21日北捷政字第09531347300號函
    在卷可考（見本院卷三第195頁），因此除部分男性站務員
    有輪值自深夜至隔日清晨之大夜班者外，一般人應無於深夜
    至清晨期間長期停留於捷運站區之可能。而臺北捷運之各捷
    運站區內輪值大夜班者，原則上均為1人等情，有證人即臺
    北捷運公司段長己○○證述在卷（見本院卷三第143頁），
    顯然於此期間停留站區變更悠遊卡進出碼之現象，該悠遊卡
    之持有人為當次值班者之機率甚高。
  (三)悠遊卡之交易在卡片、閘門及PAM機均設有金鑰驗證機制，
    所有交易均需通過驗證才能成功，並將交易資料上傳至中央
    電腦，依臺北捷運公司之營運經驗，悠遊卡系統若有設備或
    網路不穩定之情形，會造成少部分交易資料遲延上傳情形，
    但此部分交易資料多能於事後數日內補上傳回中央電腦，且
    資料遺失並不會造成零值更改進出碼電腦紀錄統計次數增加
    ，且經臺北捷運公司統計之結果，每年每臺PAM機交易紀錄
    發生卡號錯誤之情形約0.7次，依站務員值班頻率計算，每
    位站務員約每2至3年可能於值班時發生1次類似情形等情，
    有臺北捷運公司95年1月5日北捷運字第09432351000號函之
    說明附卷可參（見本院卷二第117頁）。且證人甲○○亦於
    本院審理時證稱，跟營運初期相比，悠遊卡作業系統上的瑕
    疵均已有所改善，票卡內容已經不會出現不正確的問題，至
    於讀寫票卡內容及交易資料傳輸過程或許會有瑕疵，但已符
    合國際標準的認證，92年6月以前的資料有一些傳輸得比較
    慢，但是資料完整性可以達到百分之99，92年6月以後可以
    達到百分之99.97，所以資料的完整性應該是沒有問題等語
    （見本院卷三第226至227頁），且觀之臺北捷運公司營運至
    今，並無發生大規模之悠遊卡系統當機、錯亂以致無法使用
    之事件，顯然悠遊卡系統之穩定度甚高，而臺北捷運公司依
    其存檔提供本院參考之附表所示各該票號悠遊卡之進、出站
    、加值、罰款等資料，其錯誤率及遺失資料之比率均低，是
    以此資料為基礎作成之分析，應屬可信。另臺北捷運公司所
    提供之悠遊卡使用紀錄上之「交易身分」欄，因進站和出站
    的交易身分的代碼差一號，當初該公司在製作資料時沒有發
    現這個問題，所以列印出來的時候，會發現有學生票卡，差
    一號的原因是進站的號碼會比出站的號碼少1，進站的時候
    是從0到9，出站的時候會從1到10，其實都是同一張票卡，
    但因係直接把資料庫的內碼轉呈中文，所以才會導致同一張
    票卡進站和出站的身分別不同，此係因在不同的資料庫轉換
    之間沒有做的很好，那是定義的問題，可是實際上都是一樣
    的票等情，業經證人甲○○結證屬實（見本院卷三第221頁
    ），故上開紀錄之交易身份欄出現「學生」、「陪伴票」等
    字樣，仍不影響此一紀錄係取自同一票號悠遊卡使用紀錄之
    事實。
  (四)依臺北捷運公司93年9月1日北捷運字第09331324100號函之
    說明，站務員得免費為旅客更改進出碼之情形為：(一)旅客進
    站但未及趕上末班車；(二)進站後因特殊狀況（如隨行小孩超
    過115公分，該旅客不願補票，要求出站，或旅客攜帶寵物
    、物品違反規定經制止後要求出站）時；(三)遺失車票補票，
    事後尋獲原車票；(四)旅客因緊急狀況疏散出站（見偵字卷二
    第3頁）；另該公司復於95年1月5日以北捷運字第094323510
    00號函補充說明，依其規定，僅有可歸責於該公司之原因或
    經查驗旅客並無實際搭乘捷運之行為者，可免費更改進出碼
    外，大部分狀況需依實際搭乘區間以扣款之方式更改進出碼
    （見本院卷二第117頁）。而證人即臺北捷運公司段長壬○○復證稱，除了臺北捷運公司回函所提及之緊急狀況外，有
    時候會權宜讓旅客先刷出去再幫他們變更進出碼或是開公務
    門讓旅客出去拿東西再進來，如果旅客才剛刷進來兩、三秒
    鐘後又要出去，也站務員可以幫忙更改進出碼，再讓旅客出
    去（見本院卷三第119頁），而證人即臺北捷運公司段長己○○亦於本院審理時證稱，系統有發生異常的時候，或因為
    緊急疏散的狀況而沒有刷票出站，改天他要回來坐車的話，
    我們就要幫他改進出碼等語（見本院卷三第153頁）。觀之
    上開得由站務員免費變更進出碼之情形，均非屬發生次數頻
    繁之經常性問題，是由長期紀錄觀之，尚難以形成規律而多
    次出現。另站務員值勤時雖有不小心在進、出口閘門附近感
    應到自己所持悠遊卡之可能性，而有免費更改悠遊卡進出碼
    之正當理由，但證人壬○○已於本院審理時證稱，據伊所知
    ，此情形發生之機率不多，因為發生1次時就會有所警覺，
    而以將卡片改放置於其他地方的方式處理等語（見本院卷三
    第119頁），證人己○○亦證稱，站務員值勤時不小心感應
    到自己的悠遊卡，一天應該會在不規則的時間碰到，且可能
    一天碰到好幾次，但是伊發現的有問題票卡一天只改一次，
    而且改的時間大多集中在乘完車或要乘車的時段等語（見偵
    字卷五第67頁）。因此縱有上開狀況之發生，亦不致不斷重
    複同樣的情形，也不會長期、規律地產生悠遊卡使用紀錄。
    而本院認定以不正方法將虛偽資料輸入PAM機以製作財產權
    之變更紀錄之犯行，均以長期使用悠遊卡，且多次無償變更
    進出碼之紀錄為據，則為此行為之人自係蓄意為之，得以排
    除此一偶發狀況之可能性。惟本院認定過程中遇有數秒內於
    同一車站進、出之情形，因此一型態本無須扣款即得要求免
    費更改進出碼，故不列入詐得之利益之列，附此敘明。
五、基於上開背景，本院認定下列被告均有以不正方法將虛偽資
    料輸入PAM機以製作財產權之變更紀錄之犯行：
  (一)寅○○部分：
  1.票卡號碼0000000000號悠遊卡之持卡人，依其自92年之使用
    悠遊卡紀錄，該持卡人從92年8月12日開始密集使用悠遊卡
    搭乘捷運（見附表一項次1以下），其中該卡悠遊卡於92年
    10 月4日（項次5、6）、10月6日（項次8）、11月2日（項
    次14 ）、11月10日（項次17）、11月11日（項次20）、11
    月16日（項次22）、11月26日（項次24）、12月2日（項次
    26、2 7、30）、12月3日（項次31、34）、12月4日（項次
    35、38）、12月5日（項次39）、12月8日（項次42）、12月
    10日（項次44、45）、12月12日（項次48）、12月13日（項
    次52、53）在捷運中山站之進站、出站、罰款及加值等紀錄
    ，均於被告寅○○當日在中山站之值班期間，或緊接於其值
    班期間前後（見臺北捷運公司函覆之該卡號悠遊卡使用紀錄
    及本院整理後之附表，以下同），顯然該卡持卡人於被告寅
    ○○上述日期在中山站值班期間，均曾出現在捷運中山站。
    另被告寅○○於92年8月12日、10月31日、同年11月6日分別
    於當日調至明德站、士林站、劍潭站輪值，該票號悠遊卡於
    上述日期亦恰於被告寅○○之輪值期間或上班前在明德站、
    士林、劍潭站留有之出站之使用紀錄，顯然該卡持卡人於被
    告寅○○上述3日期值班期間，曾分別出現於明德、士林及
    劍潭站。
  2.另上開日期（除被告寅○○前1日值大夜班者外）若以中山
    站為出站車站，其於他站之進站時間必為被告寅○○當日值
    班時間前1小時左右至數分鐘內（見項次29、33、37、41、
    43 、47、51），若係以中山站進站車站，其於他站之出站
    時間大多為被告寅○○當日值班時間後之1個小時內（見項
    次28 、32、36、4 6、50、54），且該「他站」非為圓山站
    即為劍潭站（該2車站相鄰），顯然該卡號持卡人習於自中
    山站往返其住居所附近之圓山站或劍潭站，參以被告寅○○
    自承，伊住大直，距離伊住家搭公車最近的捷運站為劍潭站
    ，或是較遠一點的圓山站等語（見本院卷四第20頁、第166
    頁），及該票號持卡人使用悠遊卡乘坐捷運之時間、地點，
    與被告寅○○之上下班時間吻合度甚高。且該悠遊卡於非被
    告寅○○之休假日期，除上開3日分別支援明德站、士林站
    及劍潭站外，均係於「圓山站、中山站」、「劍潭站、中山
    站」間來回乘坐，符合被告當時之工作地點及居住地點，而
    92年3月20日當天被告寅○○輪值於芝山站時，該票號悠遊
    卡雖未於芝山站留有出、入站紀錄，然仍於該日輪值後之下
    班時間於中山站、圓山站留有出入站紀錄，亦符合被告寅○○之作息方式。
  3.再者，被告寅○○此期間之休假日（92年8月15、20、21、2
    2、25、26、2 7、29日、同年9月1、2、6、7、10、16、21
    、22、23、29、30日、10月5、9、12、13、18、19、22、29
    日、11月4、5、11、18、21、22、24、28、29日、12月5、1
    1、14、19、23、24、25、28日），除9月1日及12月5日外，
    該卡號悠遊卡亦恰好均無使用之紀錄，正符合被告寅○○之
    輪值模式，而上開休假日有使用該卡號悠遊卡之紀錄者，9
    月1日、9月23日分別於明德站、圓山站同站進出，與平日於
    「圓山站、中山站」、「劍潭站、中山站」間來回之模式顯
    然有異，而12月15日係因前一日輪值大夜班至次日，於下班
    後乘車返家之故，並非例外，顯然持有該卡之人於上開休假
    日期亦有跳脫固定模式之現象。
  4.茲參酌上開卡號悠遊卡之持有人乘坐捷運時間極為規律（天
    數經常連續，且大部分使用天數均於上班、下班時間在固定
    車站各出入一次），顯然該卡持卡人於上述期間應係使用捷
    運系統通勤。而被告寅○○於92年8月12日至同年12月13日
    期間，數日即變動一次其輪值不同種類班次，甚至有多次輪
    值大夜班之紀錄，有捷運公司函覆之實際值班表1份可稽，
    亦有本判決之附表可資參照，與一般通勤使用悠遊卡之民眾
    大多於上午、下午尖峰時間搭乘捷運上下班之型態已非相符
    ，應得以排除大部分之固定時間使用捷運通勤之一般民眾，
    又縱有因工作關係經常變換通勤時間之持卡民眾，其每次搭
    乘捷運之時間均恰好於被告寅○○之值勤時間者，以上開長
    達4個月餘之期間及變換輪值班次頻率甚繁等因素觀之，其
    機率微乎極微，更何況該票號之悠遊卡於被告寅○○輪值大
    夜班時，甚至有進站後至次日始出站之紀錄（見項次19、20
    、25、26），與一般利用捷運之乘客的習性大不相同，反而
    與被告寅○○輪值時間相配合。再慮及被告寅○○之休假日
    期時，該卡號悠遊卡之使用狀況等情，顯然該卡自92年8月
    12 日起至12月13日止，均係由被告寅○○持有使用。
  (二)午○○部分：
  1.票卡號碼0000000000號悠遊卡部分;
  (1)票卡號碼0000000000號悠遊卡之持卡人，依其自92年之使用
    悠遊卡紀錄，該持卡人從92年2月20日開始密集使用悠遊卡
    搭乘捷運（見附表二甲項次1以下），惟觀之該卡92年2月20
    日至6月5日期間之使用紀錄，持卡人雖有多次於被告午○○
    在中正紀念堂站值班之期間出現於中正紀念堂站之紀錄（見
    項次5、7、8、16、19），惟亦有數次被告午○○於上開地
    點輪值之期間出現於其他捷運站之現象（見項次17、18），
    加上此一期間休假日之比例甚高，出入車站亦有多處，難以
    歸納出一定之規律，是此期間上開卡號悠遊卡尚難認定係被
    告午○○持有使用。
  (2)惟同一卡號悠遊卡自92年6月6日起至11月9日止，其使用模
    式與上開期間迥然不同，且該悠遊卡除有多次利用PAM機更
    改悠遊卡進出碼之異常情形（見項次24以下，在此之前不曾
    有PAM機更改進出碼之紀錄）外，其92年6月6日（項次24）
    、6月7日（項次26、27）、6月8日（項次30）、6月11日（
    項次34、35）、6月12日（項次37、38）、6月13日（項次40
    ）、6月19日（項次56、57）、6月22日（項次64、65）、6
    月26日（項次67、68）、6月27日（項次71）、7月4日（項
    次77、78）、7月5日（項次80）、7月7日（項次82、83）、
    7月9日（項次92）、7月11日（項次98、99）、7月12日（項
    次101）、7月17日（項次103、104）、7月18日（項次107、
    108）、7月22日（項次110、111）、7月23日（項次114、11
    5）、7月24日（項次117）、11月24日（項次172、173）、1
    1月29日（項次177）、12月5日（項次188）、12月8日（項
    次193、194）、12月9日（項次196）、12月13日（項次201
    、202）於中正紀念堂站之進站、出站及加值紀錄，均於被
    告午○○當日在中正紀念堂站之值班期間，或緊接於其值班
    期間後，顯然該卡持卡人於被告午○○上述日期在中正紀念
    堂站值班期間，均曾出現於中正紀念堂站。
  (3)另上開日期若以中正紀念堂站為進站車站（亦即準備離開中
    正紀念堂站），則其於他站之出站時間必為被告午○○當日
    值班時間完畢後之1個小時內（見項次25、28、31、36、39
    、41、58、66、69、72、79、81、84、93、100、102、105
    、109、116、118、174、178、189、195）。參以被告午○○每數日即變動1次輪值時間之特性，顯然該卡號持卡人使
    用悠遊卡乘坐捷運之時間，與被告午○○之下班時間吻合度
    甚高。且除6月11日（項次36）、6月26日（項次69）、7月2
    2日（項次112）、11月24日（項次174）、12月5日（項次18
    9）、12月8日（項次195）、12月9日（項次197）、12月13
    日（項次203）外，該票號悠遊卡出站地點均為臺北車站，
    此一模式出現次數既頻繁，且出站時間多係深夜時分，當天
    即未再有任何使用悠遊卡之紀錄，顯然持卡人於上開項次所
    示時間搭乘捷運之目的，係為通勤而由工作地點返家。此一
    返家模式與被告午○○之輪值地點、時間甚為吻合，故此一
    票號悠遊卡係由被告午○○使用之可能性極大。而上開例外
    之6月11日（項次36）、6月26日（項次69）、7月22日（項
    次112）、11月24日（項次174）、12月8日（項次195）、12
    月9日（項次197）等使用悠遊卡紀錄，其時間均為下午，是
    持卡人離開工作地點後未必急於返家，因而此等紀錄之出站
    地點雖非臺北車站，仍無礙本院所為之上開推斷。至於12月
    5日（項次189）於離開中正紀念堂站後出站之地點為西門站
    ，且係22時以後之深夜時分，並非該卡持卡人之慣行模式，
    惟此紀錄出現次數既僅1次，且均於臺北市鬧區之內，次日
    亦為休假，故當有可能係因事至西門站附近後，再以其他方
    式返家，尚無妨本院所為上開認定之正確性。另被告午○○
    於92年9月份起逐漸增加自中正紀念堂站下班後改至劍潭站
    出站之紀錄（詳如票號0000000000號悠遊卡部分所述），是
    12月13日（項次203）於被告午○○下班後直接至劍潭站出
    站之紀錄，亦符其慣常模式，不足為奇。
  (4)又該悠遊卡於此一期間除自7月25日至11月2日（可能借他人
    使用，詳如下述）及6月14日（項次47）、6月15（項次50）
    、6月18日（項次52）及6月21（項次62）（此4次可能因為
    早退之因素）外，均未曾出現於被告午○○輪值時間竟出現
    於其輪值車站以外地點之紀錄之情形，然特定悠遊卡雖以同
    一人使用為常態，但仍無法排除偶爾出借他人使用之可能性
    ，觀之期間除7月25日至11月2日外，均符合一定之通勤規律
    如上述，而7月25日至11月2日期間竟未曾再有由中正紀念堂
    進站之常態性模式，且期間高達24次於被告午○○在中正紀
    念堂站輪值時，出現於中正紀念堂站以外之地點（見項次12
    1、122、124、130、136、138、139、140 、142、143、144
    、145、147、148、149、150、151、163、164、165、166、
    169、170），又此一長達3月餘之期間內僅有以PAM機變更票
    卡紀錄8次，顯與該卡持卡人在此期間之前或之後頻繁利用
    PAM機變更票卡紀錄之行為模式大相逕庭，而被告午○○於
    此一期間又有係用票號0000000000號悠遊卡之情形（詳如下
    述），顯然7月25日至11月2日期間該票號悠遊卡並非由被告
    午○○持有使用，惟嗣於11月24日後（此票號悠遊卡於11月
    2日至11月4日間並無使用紀錄），該卡又恢復與被告午○○
    之輪值下班時間、地點吻合，且未曾於輪值時間出現於其輪
    值車站外之地點，並頻繁使用PAM機變更票卡紀錄之行為模
    式，可見於11月24日後，又回復由7月25日以前之同一持卡
    人使用該卡。另6月14日（項次47）、6月15（項次50）、6
    月18日（項次52）及6月21（項次62）4次於被告午○○輪值
    時間內出現在中正紀念堂以外之車站部分，雖與被告規定輪
    值時間有所衝突，但因其次數僅為4次，與構成被告午○○
    於上開期間使用悠遊卡通勤模式之紀錄相較，所佔比例甚小
    ，且該4次均係於臺北車站出站，時間甚為接近被告午○○
    之表定下班時間，參以證人壬○○證稱，當時站務員上下班
    並無打卡制度等語（見本院卷三第123頁），是此一現象出
    現之原因或係因被告午○○在下班時間前先行早退，或因公
    於輪值時間結束前先至台北車站辦事，甚至借由他人使用之
    緣故，雖無法認定上開4次紀錄是否係被告午○○持用上開
    悠遊卡乘坐捷運，惟仍無礙於該期間之上開卡號悠遊卡其餘
    使用紀錄均係被告午○○所為之事實。
  (5)再者，被告午○○此期間（除自7月25日至11月2日外）之休
    假日（92年6月9、10、16、17、28、29、30、同年7月1、2
    、8、13、20、21日、11月3、4、6、11、16、22、26、30日
    、12月6、10日），除6月9日、6月29日、7月8日及11月30日
    外，該卡號悠遊卡亦恰好均無使用之紀錄，正符合被告午○○之輪值模式，而上開休假日有使用該卡號悠遊卡之紀錄者
    ，亦未曾出現又中正紀念堂進站之紀錄，與該票卡經常出現
    之通勤模式不同（見項次32至33、73至75、85至91、179至
    180 ），顯然持有該卡之人於上開日期亦有跳脫固定模式之
    現象。
  (6)茲參酌上開卡號悠遊卡之持有人乘坐捷運時間極為規律（天
    數經常連續，且大部分使用天數均於下班時間在固定車站各
    出入1次），顯然該卡持卡人於上述期間應係使用捷運系統
    通勤返家。而被告午○○於92年6月6日至同年12月14日（除
    自7月25日至11月2日外）期間，數日即變動一次其輪值班次
    ，有捷運公司函覆之實際值班表一份可稽，亦有本判決之附
    表可資參照，與一般通勤使用悠遊卡之民眾大多於上午、下
    午尖峰時間搭乘捷運上下班之型態已非相符，應得以排除大
    部分之固定時間使用捷運通勤之一般民眾，又縱有因工作關
    係經常變換通勤時間之持卡民眾，其每次搭乘捷運之時間均
    恰好於被告午○○之值勤時間者，以上開長達3月餘之期間
    及變換輪值班次頻率甚繁等因素觀之，其機率微乎極微。再
    慮及被告午○○之休假日期，該卡號悠遊卡之使用狀況等情
    ，並對照票卡號碼0000000000號悠遊卡之使用紀錄，該卡與
    本卡號之悠遊卡並非於同一期間使用，適有交替之情形（詳
    如下述），可見2張卡片之持有人為同一人之機率甚大，顯
    然該卡自92年6月6日至同年12月14日（除自7月25日至11月2
    日外）止，均係由被告午○○持有持有使用。
  2.票卡號碼0000000000號悠遊卡部分：
  (1)票卡號碼0000000000號悠遊卡之持卡人，依其自92年之使用
    悠遊卡紀錄，該持卡人從92年9月6日開始密集使用悠遊卡搭
    乘捷運（見附表二乙項次1以下），其92年9月9日（項次4、
    5）、9月13日（項次11、12）、9月14日（項次14、15）、9
    月15日（項次17、18）、9月17日（項次20）、9月19日（項
    次21、22）、9月20日（項次24、25）、9月22日（項次28、
    29）、9月23日（項次32、33）、9月24日（項次35、36）、
    9月25日（項次39、40）、9月27日（項次46、47）、10月14
    日（項次49、50）、10月15日（項次52、53）、10月16日（
    項次55、56）、10月18日（項次58、59）、10月19日（項次
    61、62）、10月20日（項次64、65）、10月21日（項次67、
    68）、10月22日（項次70）、10月24日（項次72）、10月25
    日（項次74、75）10月30日（項次77、78）、11月2日（項
    次85、86）、11月5日（項次89）、11月7日（項次91）、11
    月8日（項次93、94）、11月9日（項次96）於中正紀念堂站
    之進站、出站及加值紀錄，均於被告午○○當日在中正紀念
    堂站之值班期間，或緊接於其值班期間後，顯然該卡持卡人
    於被告午○○上述日期在中正紀念堂站值班期間，均曾出現
    於中正紀念堂站。
  (2)另上開日期若以中正紀念堂站為進站車站（亦即準備離開中
    正紀念堂站），則其於他站之出站時間必為被告午○○當日
    值班時間完畢後之1個小時內（見項次6、13、16、19、23、
    26、30、34、37、41、48、51、54、57、60、63、66、69、
    71、76、79、87、90、92、95、97），參以被告午○○每數
    日即變動1次輪值時間之特性顯然該卡號持卡人使用悠遊卡
    乘坐捷運之時間，與被告午○○之下班時間吻合度甚高。且
    上開日期該票號悠遊卡之出站地點，於中山站2次（項次6、
    23）、於芝山站1次（項次16）、於民權西路站2次（項次71
    、90）於臺北車站5次（項次19、26、41、92、97），其餘
    均集中於劍潭站（項次13、30、34、37、48、51、54、57、
    60、63、66、69、76、79、87、95），而上開「中正紀念堂
    站至劍潭站」之模式出現次數既頻繁，且出站時間多係深夜
    時分，當天即未再有任何使用悠遊卡之紀錄，顯然持卡人於
    上開項次所示時間搭乘捷運之目的，係為通勤而由工作地點
    返家。而被告午○○利用票卡號碼0000000000號悠遊卡之前
    期返家路線雖均係經由臺北車站出站，惟其於92年7月25日
    中斷悠遊卡之使用後，至本票號悠遊卡於92年9月6日開始使
    用時，期間差距超過1個月，被告於此期間既已跳脫原持悠
    遊卡搭乘捷運下班之模式，則其復行於92年9月6日後搭乘捷
    運下班，其返家路線與92年7月25前之模式有所出入，亦不
    足奇，而此票卡之上開規律既與被告午○○之輪值地點、時
    間甚為吻合，故此一票號悠遊卡係由被告午○○使用之可能
    性極大。
  (3)又該悠遊卡於此一期間均未曾出現於被告午○○輪值時間竟
    出現於其輪值車站以外地點之紀錄之情形，而其中雖有於9
    月26日被告午○○上班前約10分鐘出現在距離中正紀念堂站
    甚遠之復興崗站之紀錄，但特定悠遊卡雖以同一人使用為常
    態，但仍無法排除偶爾出借他人使用之可能性，但因其次數
    僅為1次，與構成被告午○○於上開期間使用悠遊卡通勤模
    式之記錄相較，所佔比例甚小，而其原因或係將悠遊卡出借
    他人使用、於值勤時間因故乘坐捷運至其他車站辦事或因遲
    到而未及在規定時間內抵達值勤車站之故，雖無法認定上開
    1次紀錄是否係被告午○○持用上開悠遊卡乘坐捷運，惟仍
    無礙於該期間之上開卡號悠遊卡其餘使用紀錄均係被告午○○所為之事實。
  (4)再者，被告午○○此期間之休假日（92年9月10、16、21、2
    8、29、30、同年10月1、2、3、5、6、12、13、17、28、29
    日、11月3、4、6日），除9月6日外，該卡號悠遊卡亦恰好
    均無使用之紀錄，正符合被告午○○之輪值模式，而上開休
    假日有使用該卡號悠遊卡之紀錄者，亦未曾出現又中正紀念
    堂進站之紀錄，與該票卡經常出現之通勤模式不同（見項次
    1、2），顯然持有該卡之人於上開日期亦有跳脫固定模式之
    現象。
  (5)茲參酌上開卡號悠遊卡之持有人乘坐捷運時間極為規律（天
    數經常連續，且大部分使用天數均於下班時間在固定車站出
    入1次），顯然該卡持卡人於上述期間應係使用捷運系統通
    勤返家。而被告午○○於92年9月6日至同年11月9日期間，
    數日即變動一次其輪值班次，有捷運公司函覆之實際值班表
    一份可稽，亦有本判決之附表可資參照，與一般通勤使用悠
    遊卡之民眾大多於上午、下午尖峰時間搭乘捷運上下班之型
    態已非相符，應得以排除大部分之固定時間使用捷運通勤之
    一般民眾，又縱有因工作關係經常變換通勤時間之持卡民眾
    ，其每次搭乘捷運之時間均恰好於被告午○○之值勤時間者
    ，以上開長達2月餘之期間及變換輪值班次頻率甚繁等因素
    觀之，其機率微乎極微。再慮及被告午○○之休假日期，該
    卡號悠遊卡之使用狀況等情，並對照票卡號碼0000000000號
    悠遊卡之使用紀錄，該卡與本卡號之悠遊卡並非於同一期間
    使用，適有交替之情形，可見2張卡片之持有人為同一人之
    機率甚大，顯然該卡自92年9月6日至同年11月9日止，均係
    由被告午○○持有持有使用。
  (三)未○○部分：
  1.票卡號碼0000000000號部分
  (1)票卡號碼0000000000號悠遊卡之持卡人，依其自92年之使用
    悠遊卡紀錄，該持卡人從92年2月20日開始密集使用悠遊卡
    搭乘捷運（見附表三甲項次1以下），惟觀之該卡92年2月至
    10月間之使用紀錄，持卡人均固定於早晨自劍潭站出發，並
    於每日7時30分左右抵達南勢角站出站（見附表項次3、5、7
    、9、11、13、15、19、21、23、29、31、33、35、39、41
    、43、45、49、51、54、58、60、61、62、63、64、66、67
    、68、69、71、73、75、77、79、83、84、86、90、92、96
    、101、103、112、114、116、118、119、120、125、126、
    127、137、139、143、144、146、147、149、151、166、17
    0、172、174、176、178、180、182、184、186、188、190
    、192、194），期間雖亦有自中正紀念堂站出發而於7時30
    分左右抵達南勢角站出站者（如項次130、153、155、157、
    159、162、164），惟次數非多，且亦均於相近時間點於南
    勢角站出現，參酌該卡於上開期間使用次數頻繁、起迄地點
    規律，而其到達南勢角站之時間亦係一般通勤民眾上班時間
    ，顯然該卡之持卡人應為住居所在劍潭站附近，固定於7時
    30分左右之時間至南勢角站附近地點上班或上課者。
  (2)而核對此時段被告未○○之值班車站、值勤時間與休假紀錄
    ，其於此期間雖亦均於南勢角站任職，然其輪值時間多為「
    6時30分至14時30分」及「14時15分至22時15分」二種班次
    ，且變動頻繁，與上開卡號持卡人規律於每日7時30分左右
    至南勢角站之型態不符，且被告未○○於此期間之休假日期
    ，上開卡號於每日7時30分至南勢角站出站之模式仍照常出
    現，並未中斷，顯然與被告未○○之工作作息大異其趣，另
    參之被告未○○之住居所均非於劍潭站附近之地區，業據其
    供述無誤，故上開卡號悠遊卡於92年2月至10月期間並非由
    被告未○○持卡使用之事實，堪可確定。
  (3)惟同一卡號悠遊卡自92年11月11日起至12月8日止，即不曾
    出現7時30分許於南勢角站出站之紀錄，其使用模式與上開
    期間迥然不同，且該悠遊卡除有連續多日於被告未○○值班
    之南勢角站利用PAM機更改悠遊卡進出碼之異常情形（見項
    次196以下，在此之前不曾有PAM機更改進出碼之紀錄）外，
    其92年11月11日（項次196）、同年11月20日（項次199）、
    11 月21日（項次202、203）、11月25日（項次206、207）
    、11 月27日（項次210）、11月30日（項次211）、12月5日
    （項次216）、12月6日（項次217）及12月8日（項次219）
    於南勢角站之進站、出站及加值紀錄，均於被告未○○當日
    在南勢角站之值班期間，或緊接於其值班期間前後，顯然該
    卡持卡人於被告未○○上述日期在南勢角站值班期間，均曾
    出現於南勢角站。
  (4)另上開日期若以南勢角站為出站車站，其於他站之進站時間
    必為被告未○○當日值班時間前1個小時內（見項次201、20
    5 、209、215），若係以南勢角站進站車站，其於他站之出
    站時間必為被告未○○當日值班時間後之1個小時內（見項
    次197、200、208、212、218、220），顯然該卡號持卡人使
    用悠遊卡乘坐捷運之時間，與被告未○○之上下班時間吻合
    度甚高。另該卡除11月11日（項次197）、12月1日（項次21
    3、214）外，均係於「南勢角站、七張站」間來回乘坐，符
    合被告當時之工作地點及居住地點，而12月1日（項次213、
    214）出入站均為七張站，時間與被告未○○之上、下班時
    間均甚接近，足認係其上班前於該站刷進而下班後於同站刷
    出。又該悠遊卡復未曾有被告未○○值班期間而出現與其值
    班車站以外車站之紀錄，另被告未○○此期間之休假日（92
    年11月4日、同年11月10日、11月14日、11月16日、11月18
    日、11月24日、12月4日），該卡號悠遊卡亦恰好均無使用
    之紀錄，正符合被告未○○之輪值模式，可見該卡自92年11
    月11日起至12月8日止，均係由被告未○○持有使用。
  2.票卡號碼000000000號部分
  (1)另票卡號碼000000000號悠遊卡之持卡人，依其自92年之使
    用悠遊卡紀錄，該持卡人從92年7月4日開始密集使用悠遊卡
    搭乘捷運（見附表三乙項次1以下），惟觀之該卡92年7月4
    日至7月16日期間之使用紀錄，持卡人均固定於南勢角站及
    善導寺站間來回，其中92年7月5日（項次7）、同年7月7日
    （項次9）、7月9日（項次11）、7月12日（項次13）均於被
    告未○○於南勢角站值勤期間內出現於善導寺站出站之紀錄
    ，顯不合常理，而7月4日、7月14日被告未○○休假期間，
    該悠遊卡之使用情形亦如往常來回於善導寺站、南勢角站間
    ，非屬合理，是此期間上開卡號悠遊卡應非被告未○○持有
    使用，應可確認。
  (2)惟同一卡號悠遊卡自92年7月30日起至12月10日止，即不曾
    出現於善導寺站進出之紀錄，其使用模式與上開期間迥然不
    同，且該悠遊卡除有連續多日於被告未○○值班之南勢角站
    利用PAM機更改悠遊卡進出碼之異常情形（見項次19以下，
    且在此之前不曾有PAM機更改進出碼之紀錄）外，其92年7月
    30日（項次19）、同年7月31日（項次21、22）、8月1日（
    項次24）、8月2日（項次25）、8月9日（項次26）、8月10
    日（項次27）、8月11日（項次29）、8月13日（項次30）、
    8月14日（項次31）、8月21日（項次33）、8月22日（項次
    35）、8月23日（項次36）、8月25日（項次38）、8月27日
    （項次40）、8月28日（項次41）、9月3日（項次46）、9月
    4日（項次48）、9月5日（項次49）、9月6日（項次51）、9
    月11日（項次54）、9月12日（項次55）、9月13日（項次57
    ）、9月14日（項次58）、9月23日（項次60、61）、9月24
    日（項次63）、9月25日（項次64）、9月27日（項次66）、
    10月1日（項次70）、10月2日（項次71）、10月10日（項次
    73）、10月11日（項次74）、10月13日（項次76）、10月16
    日（項次78、79）、10月18日（項次84）、10月29日（項次
    85）、10月31日（項次86）、11月3日（項次87）、11月7日
    （項次88）、11月7日（項次89）、11月8日（項次91、92）
    、11月9日（項次94、95）、11月11日（項次97）、1 1月12
    日（項次99、100）、11月13日（項次102）、11月20日（項
    次106）、11月22日（項次107）、11月26日（項次10 9）、
    11月29日（項次112）、12月2日（項次113）、12月5日（項
    次115）、12月7日（項次117）於南勢角站之進站、出站及
    加值紀錄，均於被告未○○當日在南勢角站之值班期間，或
    緊接於其值班期間前後，顯然該卡持卡人於被告未○○上述
    日期在南勢角站值班期間，均曾出現於南勢角站。
  (3)另上開日期若以南勢角站為出站車站，其於他站之進站時間
    必為被告未○○當日值班時間前一個小時內（見項次105、1
    11），若係以南勢角站進站車站，其於他站之出站時間大多
    為被告未○○當日值班時間後之一個小時內（見項次37、39
    、47、50、52、56、59、62、65、67、75、80、90、93、96
    、101、108、110、114、116、118），且該「他站」均為七
    張站。縱非於該期限前出站，則該日被告未○○下班時間應
    係尚早，無須急於返家，因此有所耽誤（見項次20、23、28
    、34、42、77、98），然各該項次之出站地點亦均為七張站
    ，顯然該卡號持卡人習於自南勢角站返回其住居所附近之七
    張站，而其餘最終站非七張站之紀錄，其出現次數甚少，出
    站時間並非甚晚（見項次72），當有可能係因故至他處後以
    其他方式返家，尚無妨本院所為上開認定之正確性。顯然該
    卡號持卡人使用悠遊卡乘坐捷運之時間，與被告未○○之上
    下班時間吻合度甚高。
  (4)參以該卡於非被告未○○之休假日期，除8月30日（項次45
    ）、10月17日（項次82）、11月19日（項次104），外，均
    係於「南勢角站、七張站」間來回乘坐，符合被告當時之工
    作地點及居住地點，而上開例外之項次45、82、104所紀錄
    之出站地點均為七張站，時間亦均係於被告未○○之下班時
    間之後，亦符合被告未○○之作息方式。另該悠遊卡除10月
    18 日（項次83）外，未曾有被告未○○值班期間而出現與
    其值班車站以外車站之紀錄，而特定悠遊卡雖以同一人使用
    為常態，但仍無法排除偶爾出借他人使用之可能性，因此縱
    然上開1次出站紀錄與其值勤時間、地點相衝突，然其次數
    僅為1次，與構成被告未○○於上開期間使用悠遊卡通勤模
    式之紀錄相較，所佔比例甚小，而其原因或係將悠遊卡出借
    他人使用、於值勤時間因故乘坐捷運至其他車站辦事或因遲
    到而未及在規定時間內抵達值勤車站之故，雖無法認定上開
    1 次紀錄是否係被告未○○持用上開悠遊卡乘坐捷運，惟仍
    無礙於該期間之上開卡號悠遊卡其餘使用紀錄均係被告未○○所為之事實。
  (5)再者，被告未○○此期間之休假日（92年8月3、4、5日、同
    年月7、8日、15、16日、18、19日、26日、9月2日、8、9、
    10日、16日、21日、28、29、30日、10月4日、6、7、8日、
    14日、20、21日、23日、25、26日、11月1日、4日、10日、
    14日、16日、18日、24日、12月4日、10日），除8月15日、
    9月10日、9月29日及12月10日外，該卡號悠遊卡亦恰好均無
    使用之紀錄，正符合被告未○○之輪值模式，而上開休假日
    有使用該卡號悠遊卡之紀錄者，其出入站亦與前揭「南勢角
    站、七張站」來回通勤之模式不同（見項次32、53、68及
    120），顯然持有該卡之人於上開日期亦有跳脫固定模式之
    現象。
  (6)茲參酌上開卡號悠遊卡之持有人乘坐捷運時間極為規律（天
    數經常連續，且大部分使用天數均於上班、下班時間在固定
    車站各出入1次），顯然該卡持卡人於上述期間應係使用捷
    運系統通勤。而被告未○○於92年7月30日至同年12月10日
    期間，數日即變動一次其輪值班次，有捷運公司函覆之實際
    值班表一份可稽，亦有本判決之附表可資參照，與一般通勤
    使用悠遊卡之民眾大多於上午、下午尖峰時間搭乘捷運上下
    班之型態已非相符，應得以排除大部分之固定時間使用捷運
    通勤之一般民眾，又縱有因工作關係經常變換通勤時間之持
    卡民眾，其每次搭乘捷運之時間均恰好於被告未○○之值勤
    時間者，以上開長達4月餘之期間及變換輪值班次頻率甚繁
    等因素觀之，其機率微乎極微。再慮及被告未○○之休假日
    期，該卡號悠遊卡之使用狀況等情，並對照票卡號碼000000
    0000號悠遊卡之使用紀錄，該卡與本卡號之悠遊卡均為交替
    使用，未曾重複於相同時間進出捷運站之情形，可見2張卡
    片之持有人為同一人之機率甚大，顯然該卡自92年7月30日
    起至12月10日止，均係由被告未○○持有使用。
  3.票卡號碼000000000號部分
  (1)另票卡號碼000000000號悠遊卡之持卡人，依其自92年之使
    用悠遊卡紀錄，該持卡人從92年5月12日開始密集使用悠遊
    卡搭乘捷運（見附表三丙項次9以下），其92年5月13日（項
    次10）、同年6月4日（項次11）、6月7日（項次12）、6月8
    日（項次13）、6月14日（項次16）、6月15日（項次17）、
    6月17日（項次18）、6月18日（項次19）、6月19日（項次
    20）、6月20日（項次21）、6月21日（項次22）、6月25日
    （項次23）、6月30日（項次24）、7月1日（項次25）、7月
    2日（項次26）、7月3日（項次27）、7月5日（項次28）、7
    月7日（項次29）、7月8日（項次30）、7月16日（項次31）
    、7月17日（項次33）、7月18日（項次34）、7月19日（項
    次35）、7月23日（項次36、37）、7月26日（項次41、42）
    、7月27日（項次44、45）、7月28日（項次47、48）、7月
    30日（項次50）、7月31日（項次51）、8月1日（項次53）
    、8月2日（項次55）、8月9日（項次58、59）、8月10日（
    項次61）、8月11日（項次62）、8月13日（項次64、65）、
    8月14日（項次67）、8月22日（項次69）、8月24日（項次7
    1）、8月27日（項次72、73）、8月30日（項次75）、8月31
    日（項次79、80）、9月4日（項次82）、9月5日（項次84）
    、9月7日（項次85）、9月11日（項次88、89）、9月12日（
    項次91）、9月13日（項次92）、9月15日（項次94）、9月1
    7日（項次96、97、98、99）、9月18日（項次100）、9月23
    日（項次101）、9月24日（項次102）、9月26日（項次104
    ）、10月10日（項次116）、10月11日（項次118）、10月12
    日（項次119）、10月13日（項次121、122）、10月16日（
    項次124）、10月18日（項次125、126、127）、10月27日（
    項次138、139）、10月29日（項次143）、10月31日（項次1
    45、146）、11月2日（項次148、149）、11月3日（項次151
    ）、11月5日（項次153、154）、11月6日（項次156、157）
    、11月11日（項次160、161）、11月13日（項次163、164）
    、11月21日（項次168）、11月22日（項次171）、11月25日
    （項次173）、11月26日（項次175）、11月27日（項次176
    ）、11月29日（項次180）、1 1月30日（項次183）、12月2
    日（項次185）、12月5日（項次187、188）、12月6日（項
    次190）、12月8日（項次192）於南勢角站之進站、出站及
    加值紀錄，均於被告未○○當日在南勢角站之值班期間，或
    緊接於其值班期間前後，顯然該卡持卡人於被告未○○上述
    日期在南勢角站值班期間，均曾出現於南勢角站。
  (2)另上開日期若以南勢角站為出站車站，除92年11月25日較為
    早到外，其餘該持卡人於他站之進站時間必為被告未○○當
    日值班時間前一個小時內（見項次170、1 74、182、184、
    186、189、191），若係以南勢角站進站車站，其於他站之
    出站時間大多為被告未○○當日值班時間後之一個小時內（
    見項次9、43、46、49、63、66、70、81、8 3、86、90、93
    、95、103、105、117、120、128、140、142 、144、147、
    150、152、155、158、165、169、177、181），且該「他站
    」均為七張站。縱非於該期限前出站，則該日被告未○○下
    班時間應係尚早，無須急於返家，因此有所耽誤（見項次54
    、56、60、74、162），然各該項次之出站地點亦均為七張
    站，顯然該卡號持卡人習於自南勢角站返回其住居所附近之
    七張站，而其餘最終站非七張站之紀錄（非被告未○○休假
    之日期者），其出現次數甚少，出站時間並非甚晚（見項次
    52、78），當有可能係因故至他處後以其他方式返家，尚無
    妨本院所為上開認定之正確性。顯然該卡號持卡人使用悠遊
    卡乘坐捷運之時間，與被告未○○之上下班時間吻合度甚高
    。
  (3)參以該卡於非被告未○○之休假日期，除7月24日（項次39
    、40）、7月31日（項次52）、8月30日（項次76、77、78）
    、9月10日（項次87）、10月28日（項次141）外，均係於「
    南勢角站、七張站」間來回乘坐，符合被告當時之工作地點
    及居住地點，而上開例外之項次52、76、77、78、141所紀
    錄之出站時間係於被告未○○之下班時間之後或之前，亦符
    合被告未○○之作息方式。另該悠遊卡除7月24日（項次39
    、40）外，未曾有被告未○○值班期間而出現與其值班車站
    以外車站之紀錄，而被告未○○曾於92年7月24日於臺北捷
    運公司北投機廠接受7小時之「中高運量站務人員提昇禮貌
    服務技巧訓練班第2期」之訓練，有臺北捷運公司人員訓練
    查詢紀錄查詢一份附卷可參（見本院函詢另訂卷第112頁）
    ，而乘坐捷運至北投機廠係在復興崗站下車等情，亦迭經被
    告辛○○、午○○（見本院卷四第168、169頁）供述無誤，
    顯然該票號悠遊卡之持卡人於92年7月24日自七張站出發，
    於同日8時53分抵達復興崗站等紀錄，與被告未○○當天之
    行程恰巧相符，亦徵該票號悠遊卡之持卡人應為未○○無誤
    。
  (4)再者，被告未○○此期間之休假日（92年5月16、17、18日
    、20日、26、27日、31日、6月5日、9至13日、23、24日、2
    8、29日、7月4日、10、11日、14、15日、21、22日、25日
    、29日、8月3、4 、5日、7、8日、15、16日、18、19日、
    26日、9月2日、8、9、10日、16日、21日、28、29、30日、
    10月4日、6、7、8日、14日、20、21日、23日、25、26日、
    11月1日、4日、10日、14日、16日、18日、24日、12月4日
    ），除6月9日、6月13日、8月8日、8月15日、9月10日、10
    月14日、10月20日、10月21日、10月25日、11月10日、11月
    14日外，該卡號悠遊卡亦恰好均無使用之紀錄，正符合被告
    未○○之輪值模式，而上開休假日有使用該卡號悠遊卡之紀
    錄者，其出入站亦與前揭「南勢角站、七張站」來回通勤之
    模式不同（見項次14、15、57、68、123、129至137、159、
    166、167），顯然持有該卡之人於被告未○○之上開休假日
    期亦有跳脫固定模式之現象。
  (5)茲參酌上開卡號悠遊卡之持有人乘坐捷運時間極為規律（天
    數經常連續，且大部分使用天數均於上班、下班時間在固定
    車站各出入一次），顯然該卡持卡人於上述期間應係使用捷
    運系統通勤。而被告未○○於92年5月12日至同年12月9日期
    間，數日即變動一次其輪值班次，有捷運公司函覆之實際值
    班表一份可稽，亦有本判決之附表可資參照，與一般通勤使
    用悠遊卡之民眾大多於上午、下午尖峰時間搭乘捷運上下班
    之型態已非相符，應得以排除大部分之固定時間使用捷運通
    勤之一般民眾，又縱有因工作關係經常變換通勤時間之持卡
    民眾，其每次搭乘捷運之時間均恰好於被告未○○之值勤時
    間者，以上開長達近7月之期間及變換輪值班次頻率甚繁，
    及偶有於輪值地點以外之處受訓等因素觀之，其機率微乎極
    微。再慮及被告未○○之休假日期，該卡號悠遊卡之使用狀
    況等情，並對照票卡號碼0000000000號、000000000號悠遊
    卡之使用紀錄，該2卡與本卡號之悠遊卡均為交替使用，其
    時間、地點均互不衝突，並偶有數卡片之感應時間均極為接
    近之狀況，可見3張卡片之持有人為同一人之機率甚大，顯
    然該卡自92年5月12日起至12月9日止，均係由被告未○○持
    有使用。
  (四)子○○部分：
  1.票卡號碼0000000000號悠遊卡部分：
    票卡號碼0000000000號悠遊卡之持卡人，依其自92年之使用
    悠遊卡紀錄，該持卡人從92年9月26日開始密集使用悠遊卡
    搭乘捷運（見附表四甲項次7以下），且該悠遊卡於92年9月
    26 日（項次7）、同年9月27日（項次8、9）、9月28日（項
    次11、12）、9月29日（項次14、15）、9月30日（項次18、
    19）、10月2日（項次21）於民權西路站之進站、出站及罰
    款紀錄，均於被告子○○當日在民權西路站之值班期間，或
    緊接於其值班期間前後，顯然該卡持卡人於被告子○○上述
    日期在民權西路站值班期間，均曾出現於民權西路站。另上
    開日期若係以民權西路站進站車站，其於他站之出站時間除
    9月28日（項次13）外，必為被告子○○當日值班時間後之1
    個小時內（見項次10、16、20），而項次13抵達奇岩站之時
    間亦僅距被告子○○當天下班時間一個小時餘，顯然該票號
    持卡人使用悠遊卡乘坐捷運之時間，與被告子○○之上下班
    時間吻合度甚高。惟該卡號卡片之使用紀錄僅有21則，樣本
    數甚少，其項次1至4之紀錄復均與被告子○○之表定輪值時
    間、地點相衝突，於使用紀錄樣本數不多之情形下出現異常
    之比例甚高，則該票號悠遊卡是否為被告子○○所持用，即
    有疑問。更何況被告子○○於92年9月26日至10月2日期間之
    輪值時間，除9月26日以外，其餘均為14時15分起至22 時15
    分或23時整之小夜班時間，是若固定於該時間通勤之一般上
    班族，亦有可能於本票卡於同一時段進出民權西路站及奇岩
    站，是此票號部分尚難遽認即為被告子○○持有使用。
  2.票卡號碼0000000000號悠遊卡部分：
  (1)票卡號碼0000000000號悠遊卡之持卡人，依其自92年之使用
    悠遊卡紀錄，該持卡人從92年5月13日開始密集使用悠遊卡
    搭乘捷運（見附表四乙項次1以下），其92年5月13日（項次
    1 ）、同年6月7日（項次2）、6月8日（項次3）、7月19日
    （項次4）、7月20日（項次6）、7月29日（項次7）、8月28
    日（項次8）、9月3日（項次9）、9月22日（項次10）、9月
    23 日（項次12）、10月2日（項次14）、10月12日（項次15
    ）、10月13日（項次16）、10月21日（項次17）、10月24日
    （項次18）、10月28日（項次19）、10月29日（項次21）、
    11 月1日（項次22）、11月8日（項次23）、11月25日（項
    次32 ）、12月1日（項次36、37）、12月2日（項次40、41
    ）、12 月4日（項次44、45）、12月12日（項次48、49）、
    12月13 日（項次52）、於民權西路站之進站、出站及加值
    紀錄，均於被告子○○當日在民權西路站之值班期間，或緊
    接於其值班期間前後，顯然該卡持卡人於被告子○○上述日
    期在民權西路站值班期間，均曾出現於民權西路站。另被告
    子○○於11月17日6時30分至14時30分改於圓山站輪值，其
    在11月17 日即出現6時13分自奇岩站進站，並於同日7時11
    分於圓山站出站之紀錄（除此筆外，該卡未曾於圓山站留下
    出入站或罰款、加值等紀錄），顯然該卡號持卡人使用悠遊
    卡乘坐捷運之時間，與被告子○○之上下班時間、地點吻合
    度甚高。
  (2)參以該卡於非被告子○○之休假日期，除上開11月17日（項
    次26）、11月25日（項次31）外，均係於「民權西路站、奇
    岩站」間來回乘坐（當天途中曾至其他站後，後由該站離開
    而回歸原乘坐模式者，如項次46、47、50、51，不計為例外
    ），符合被告當時之工作地點及居住地點，而上開例外之項
    次31所紀錄之出站地點為民權西路站，時間係於被告子○○
    之輪值時間，另項次26則為前開支援圓山站之日期，故各該
    例外並無何不符常理之處。
  (3)另該悠遊卡除11月28日（項次34）外，未曾有被告子○○值
    班期間而出現與其值班車站以外車站之紀錄，而特定悠遊卡
    雖以同一人使用為常態，但仍無法排除偶爾出借他人使用之
    可能性，因此縱然上開1次出站紀錄與其值勤時間、地點相
    衝突，然其次數僅為1次，與構成被告子○○於上開期間使
    用悠遊卡通勤模式之紀錄相較，所佔比例甚小，而其原因或
    係將悠遊卡出借他人使用、於值勤時間因故乘坐捷運至其他
    車站辦事或因遲到而未及在規定時間內抵達值勤車站之故，
    雖無法認定上開1次紀錄是否係被告子○○持用上開悠遊卡
    乘坐捷運，惟仍無礙於該期間之上開卡號悠遊卡其餘使用紀
    錄均係被告子○○所為之事實。
  (4)再者，被告子○○此期間之休假日（92年5月16、19、20日
    、同年6月1、2、3、4、10、15、21、22、23、27、28、29
    日、7月1、5、6、7、11、12、16、21、26、30、31、8月1
    、7、9、10、16、22、25、27、30、31日、9月5、6、10、1
    1、18、19、25日、10月1、5、9、15、16、23、30日、11月
    6、7、13、14、18、19、21、23、29、30日、12月6、7、9
    、14日），除11月18日、11月21日、12月14日外，該卡號悠
    遊卡亦恰好均無使用之紀錄，正符合被告子○○之輪值模式
    ，而上開11月18、21日休假有使用該卡號悠遊卡之紀錄者，
    其出入站亦與前揭「民權西路站、奇岩站」來回通勤之模式
    不同（見項次27至30），另12月14日係因前一日輪值大夜班
    至次日，於下班後乘車返家之故，並非例外，顯然持有該卡
    之人於上開休假日期亦有跳脫固定模式之現象。
  (5)茲參酌上開卡號悠遊卡之持有人乘坐捷運時間極為規律（天
    數經常連續，且大部分使用天數均於上班、下班時間在固定
    車站各出入1次），顯然該卡持卡人於上述期間應係使用捷
    運系統通勤。而被告子○○於92年5月13日至同年12月14日
    期間，數日即變動一次其輪值不同種類班次，甚至有多次輪
    值大夜班之紀錄，有捷運公司函覆之實際值班表1份可稽，
    亦有本判決之附表可資參照，與一般通勤使用悠遊卡之民眾
    大多於上午、下午尖峰時間搭乘捷運上下班之型態已非相符
    ，應得以排除大部分之固定時間使用捷運通勤之一般民眾，
    又縱有因工作關係經常變換通勤時間之持卡民眾，其每次搭
    乘捷運之時間均恰好於被告子○○之值勤時間者，以上開長
    達7個月餘之期間及變換輪值班次頻率甚繁等因素觀之，其
    機率微乎極微，更何況該票號之悠遊卡於被告子○○輪值大
    夜班時，甚至有進站後至次日始出站之紀錄（見項次33、34
    、47、48、49、50），與一般利用捷運之乘客的習性大不相
    同，反而與被告子○○輪值時間相配合。再慮及被告子○○
    之休假日期時，該卡號悠遊卡之使用狀況等情，顯然該卡自
    92 年5月13日起至12月14日止，均係由被告子○○持有使用
    。
  3.票卡號碼0000000000號悠遊卡部分：
  (1)票卡號碼0000000000號悠遊卡之持卡人，依其自92年之使用
    悠遊卡紀錄，該持卡人從92年10月3日開始密集使用悠遊卡
    搭乘捷運（見附表四丙項次1以下），其92年10月3日（項次
    1 ）、同年10月19日（項次2、3）、10月20日（項次8、9）
    、10月21日（項次11、12）、10月24日（項次14、15）、10
    月25日（項次17、18）、10月26日（項次21）、10月28日（
    項次23、24）、10月29日（項次27、28）、10月31日（項次
    31）、11月1日（項次33、34、35）、11月2日（項次37、38
    ）、11月3日（項次40、41）、11月4日（項次43、44）、11
    月5日（項次46、47）、11月8日（項次50、51）、11月11日
    （項次60、61）、11月12日（項次63、64）、11月16日（項
    次67、68）、11月24日（項次83、84）、11月25日（項次87
    、88）、11月26日（項次91、92）、12月1日（項次103、10
    4）、12月2日（項次108）、12月4日（項次111、112、113
    、114）、12月5日（項次117、118）、12月11日（項次121
    、1 22）、12月12日（項次125、126）於民權西路站之進站
    、出站及加值紀錄，均於被告子○○當日在民權西路站之值
    班期間，或緊接於其值班期間前後，顯然該卡持卡人於被告
    子○○上述日期在民權西路站值班期間，均曾出現於民權西
    路站。另被告子○○於11月17日6時30分至14時30分改於圓
    山站輪值，其在11月17日即出現於同日7時11分於圓山站出
    站之紀錄（除此筆外，該卡未曾於圓山站留下出入站或罰款
    、加值等紀錄），顯然該卡號持卡人使用悠遊卡乘坐捷運之
    時間，與被告子○○之上下班時間、地點吻合度甚高。
  (2)參以該卡於非被告子○○之休假日期，除上開12月13日（項
    次129、130）及支援他站輪值工作外，均係於「民權西路站
    、奇岩站」間來回乘坐（當天途中曾至其他站後，後由該站
    或附近站離開而回歸原乘坐模式者，如項次69、70、105、1
    06、109、110，不計為例外），符合被告當時之工作地點及
    居住地點，惟項次129、130來回景美站、奇岩站之時點則為
    被告子○○大夜班下班後之空閒時間，故此例外並無何不符
    常理之處。
  (3)又該悠遊卡除92年10月26日（項次20）、10月31日（項次30
    ）、11月26日（項次93）、11月27日（項次97）、11月28日
    （項次101）外，未曾有被告子○○值班期間而出現與其值
    班車站以外車站之紀錄，而特定悠遊卡雖以同一人使用為常
    態，但仍無法排除偶爾出借他人使用之可能性，因此縱然上
    開5次出站紀錄與其值勤時間、地點相衝突，然其次數僅為5
    次，與構成被告子○○於上開期間使用悠遊卡通勤模式之記
    錄相較，所佔比例甚小，而其原因或係將悠遊卡出借他人使
    用、於值勤時間因故乘坐捷運至其他車站辦事或因遲到而未
    及在規定時間內抵達值勤車站之故，雖無法認定上開5次紀
    錄是否係被告子○○持用上開悠遊卡乘坐捷運，惟仍無礙於
    該期間之上開卡號悠遊卡其餘使用紀錄均係被告子○○所為
    之事實。
  (4)再者，被告子○○此期間之休假日（92年10月5、9、15、16
    、23、30日、11月6、7、13、14、18、19、21、23、29、30
    日、12月6、7、9日），除11月6日、11月13日、11月18日、
    11月21日外，該卡號悠遊卡亦恰好均無使用之紀錄，正符合
    被告子○○之輪值模式，而上開11月6日、11月18日、11月
    21日休假有使用該卡號悠遊卡之紀錄者，其出入站亦與前揭
    「民權西路站、奇岩站」來回通勤之模式不同（見項次49、
    78 至81），另11月13日（項次64、65）係於該日6時43分自
    民權西路站進，7時2分由奇岩站出，其乘坐捷運時間甚早，
    大有可能係因前一日輪值大夜班至次日，於下班後乘車返家
    之故，而被告子○○於11月12日正逢值大夜班，直至11月13
    日6時45分始自民權西路站下班，顯然該日之使用紀錄並非
    例外，持有該卡之人於上開休假日期亦有跳脫固定模式之現
    象。
  (5)茲參酌上開卡號悠遊卡之持有人乘坐捷運時間極為規律（天
    數經常連續，且大部分使用天數均於上班、下班時間在固定
    車站各出入一次），顯然該卡持卡人於上述期間應係使用捷
    運系統通勤。而被告子○○於92年10月3日至同年12月13日
    期間，數日即變動一次其輪值不同種類班次，甚至有多次輪
    值大夜班之紀錄，有捷運公司函覆之實際值班表1份可稽，
    亦有本判決之附表可資參照，與一般通勤使用悠遊卡之民眾
    大多於上午、下午尖峰時間搭乘捷運上下班之型態已非相符
    ，應得以排除大部分之固定時間使用捷運通勤之一般民眾，
    又縱有因工作關係經常變換通勤時間之持卡民眾，其每次搭
    乘捷運之時間均恰好於被告子○○之值勤時間者，以上開長
    達7個月餘之期間及變換輪值班次頻率甚繁等因素觀之，其
    機率微乎極微，更何況該票號之悠遊卡於被告子○○輪值大
    夜班時，甚至有深夜由民權西路站出站，隔日清晨再由民權
    西路站進站回奇岩站之紀錄（見項次60、61、63、64、121
    、122、123、126、127），與一般利用捷運之乘客的習性大
    不相同，反而與被告子○○輪值時間相配合。再慮及被告子
    ○○之休假日期時，該卡號悠遊卡之使用狀況等情，並對照
    票卡號碼0000000000號之使用紀錄，該卡與本卡號之悠遊卡
    均為交替使用，其時間、地點均互不衝突，並偶有數卡片之
    感應時間均極為接近之狀況（見該卡項次19、21、22、23、
    24 、26，與本卡之項次26、27、33、50、54、73），可見2
    張卡片之持有人應同一人所使用，顯然此一悠遊卡自92年10
    月3日起至12月13日止，均係由被告子○○持有使用。
  (五)卯○○
  1.票卡號碼0000000000號悠遊卡之持卡人，依其自92年之使用
    悠遊卡紀錄，該持卡人從92年1月1日開始密集使用悠遊卡搭
    乘捷運（見附表五項次1以下），惟觀之該卡92年1月1日至3
    月19日間之使用紀錄（見項次1至43），持卡人每日進出站
    之地點並非固定，亦非規律，而其中復有數次於輪值期間出
    現於輪值車站以外地點之情形（見項次26至28），故尚難認
    為此期間該票號悠遊卡為被告卯○○所持有使用。
  2.惟依其上開使用悠遊卡紀錄，該票號持卡人於92年3月19日
    （項次44）、同年3月20日（項次45、46、47）、3月21日（
    項次48）、3月25日（項次50、51、52）、3月26日（項次53
    、54）、3月29日（項次55、56）、4月1日（項次58）、4月
    4日（項次59、60）、4月8日（項次61、62）、4月9日（項
    次63、64）、4月10日（項次66、67）、4月13日（項次73）
    、4月14日（項次75）、4月17日（項次76、77、78、79）、
    4月21日（項次81、82、83、84）、4月23日（項次87）、4
    月25日（項次88、89）、5月5日（項次95）、5月12日（項
    次97、98、99、100、101）、5月15日（項次102、103）、6
    月7日（項次107）、7月11日（項次111、112）、7月16日（
    項次114）、8月5日（項次119、120）、8月6日（項次121、
    122）、8月8日（項次123）、8月11日（項次125、126、127
    ）、8月12日（項次128、129）、9月2日（項次135、136）
    、9月10日（項次137）、9月12日（項次141）、10月27日（
    項次150）、11月2日（項次154、155）、11月10日（項次
    159）、11月20日（項次161、162）、11月28日（項次175
    ）、11月29日（項次177）、12月12日（項次182、185）、
    12月13日（項次1 86）在捷運古亭站之進站、出站及加值紀
    錄，均於被告卯○○當日在古亭站之值班期間，或緊接於其
    值班期間前後，顯然該卡持卡人於被告卯○○上述日期在古
    亭站值班期間，均曾出現在捷運古亭站。
  3.又被告卯○○此期間之休假日（92年3月22、23、27日、4月
    3、6、7、12、16、20、24、26、27、28日、5月4、10、11
    、16、21、24、25、31日、6月1、4、8、13、14、19、22、
    27、28、29日、7月1、5、6、10、12至15、21、22、27日、
    8月3、4、7、10、15、21、24、25、31日、9月4、8、13、1
    4、15、21、28、29日、10月5、10、15、19、25、26、31日
    、11月3、4、7、9、13、14、21、22、23、30日、12月5、1
    0日），除4月26日、5月4日、5月25日、6月8日、6月22日、
    6月29日、7月12日、8月4日、8月15日、8月31日、9月13日
    、10月26日、10月31日、11月3日、11月22日、11月30日外
    ，該卡號悠遊卡亦恰好均無使用之紀錄，正符合被告卯○○
    之輪值模式，而上開休假日有使用該卡號悠遊卡之紀錄者，
    4 月26日、5月4日、5月25日、6月8日、6月22日、6月29日
    、7 月12日、8月4日、8月31日、10月26日、10月31日、11
    月3日、11月22日、11月30日均無於古亭站進出、加值或罰
    款之紀錄，與被告卯○○上開輪值上班日經常於「古亭站出
    現之模式，顯然有異，而9月13日係因前一日輪值大夜班至
    次日，於下班後始於一早乘車之故，並非例外，顯然持有該
    卡之人於上開休假日期亦有跳脫固定模式之現象。至於該票
    號悠遊卡8月15日（項次132）之出站地點為古亭站，雖與被
    告卯○○平常輪值之日，該卡進出站之地點近似，然上開休
    假時進出站紀錄與被告值勤時間經常出入地點一致，其次數
    僅為1次，而其原因亦有將悠遊卡出借他人使用、於非值勤
    時間因故乘坐捷運至古亭站辦事等諸多可能，雖無法認定上
    開項次係被告卯○○持用上開悠遊卡乘坐捷運，惟仍無礙於
    該期間之上開卡號悠遊卡其餘使用紀錄均係被告卯○○所為
    之事實，併予敘明。
  4.再查，該票號悠遊卡有多次轉乘客運之紀錄，其中除4月9日
    係乘坐中興客運至西門站附近外，其餘均係於被告卯○○自
    古亭站輪值完畢下班後不久，乘坐新店客運離去（見3月20
    日、3月29日、4月4日、4月8日、4月10日、4月17日、4月21
    日、4月22日、4月25日、5月12日、8月5日、8月6日、8月12
    日之轉乘公車紀錄），而上開例外之4月9日，該悠遊卡之持
    卡人亦於稍晚於臺北車站附近搭乘新店客運公車（此次有依
    規定扣款）。依臺北智慧卡票證股份有限公司95年9月6日（
    95）北智字第00614號函之說明，悠遊卡於92年11月2日前採
    單向轉乘，及搭乘捷運後120分鐘內轉乘公車，該此搭乘公
    車全額優惠，92年11月1日後採雙向優惠，即捷運轉公車或
    公車轉捷運皆優惠8元，上述之轉乘金額皆由捷運公司自行
    吸收補貼公車業者，有該函件在卷可稽（見本院卷三第263
    頁），又觀之此卡紀錄，其每次（除上開4月9日於臺北車站
    附近搭乘新店客運及5月4日休假期間外）搭乘客運前，必先
    於古亭站被告卯○○輪值下班之時間前後，數分鐘間同站進
    出古亭站1次，以取得免費轉乘之資格，隨後於出站120分鐘
    內轉乘公車以享受上開優惠，顯然該悠遊卡之持卡人係有意
    利用此一優惠措施及得輕易操作PAM機變更悠遊卡內容之機
    會，詐取免費轉乘公車之利益。而此人為詐術行為之地點、
    時間，恰與被告卯○○之輪值之地點、下班時間一致，故被
    告卯○○為此一悠遊卡持卡人之機率甚大。
  5.茲參酌上開卡號悠遊卡之持有人乘坐捷運時間極為規律（天
    數經常連續，且大部分使用天數均於上班、下班時間在固定
    車站各出入一次），顯然該卡持卡人於上述期間應係使用捷
    運系統通勤。而被告卯○○於92年3月19日至同年12月13日
    期間，數日即變動一次其輪值不同種類班次，甚至有多次輪
    值大夜班之紀錄，有捷運公司函覆之實際值班表1份可稽，
    亦有本判決之附表可資參照，與一般通勤使用悠遊卡之民眾
    大多於上午、下午尖峰時間搭乘捷運上下班之型態已非相符
    ，應得以排除大部分之固定時間使用捷運通勤之一般民眾，
    又縱有因工作關係經常變換通勤時間之持卡民眾，其每次搭
    乘捷運之時間均恰好於被告卯○○之值勤時間者，以上開長
    達將近9個月之期間及變換輪值班次頻率甚繁等因素觀之，
    其機率微乎極微，更何況該票號之悠遊卡於被告卯○○輪值
    大夜班時，甚至有進站後至次日始出站（見項次160、161）
    ，或是深夜於古亭站出站，次日凌晨再由古亭站進站（見項
    次182、183、184、185）之紀錄，與一般利用捷運之乘客的
    習性大不相同，反而與被告卯○○輪值時間相配合。再慮及
    被告卯○○之休假日期時，該卡號悠遊卡之使用狀況等情，
    顯然該卡自92年3月19日起至12月13日止，均係由被告卯○○持有使用。
(六)辛○○：
  1.票卡號碼0000000000號悠遊卡之持卡人，依其自92年之使用
    悠遊卡紀錄，該持卡人從92年8月3日開始密集使用悠遊卡搭
    乘捷運（見附表六項次1以下），其中該卡號悠遊卡於92年8
    月3日（項次1）、同年8月10日（項次2）、8月24日（項次3
    ）、8月31日（項次8）、9月3日（項次9）、9月17日（項次
    16）、9月19日（項次18、19）、10月16日（項次20）、10
    月18日（項次21、22）、10月23日（項次25）、10月28日（
    項次26）、11月8日（項次28）、11月12日（項次31）、11
    月15日（項次35）、11月16日（項次36）、11月18日（項次
    46、47）、11月20日（項次50、51）、11月21日（項次52
    ）、11月24日（項次53）、11月28日（項次54、55）、12月
    1日（項次56）、12月2日（項次59）在捷運龍山寺站之進站
    、出站及加值紀錄，均於被告辛○○當日在龍山寺站之值班
    期間，或緊接於其值班期間前後，顯然該卡持卡人於被告辛○○上述日期在龍山寺站值班期間，均曾出現於捷運龍山寺
    站。該卡號持卡人使用悠遊卡乘坐捷運之時間，與被告辛○○之上下班時間、地點吻合度甚高。
  2.另該悠遊卡除11月11日（項次29、30）外，未曾有被告辛○○值班期間而出現與其值班車站以外車站之紀錄，而特定悠
    遊卡雖以同一人使用為常態，但仍無法排除偶爾出借他人使
    用之可能性，因此縱然上開2次出站紀錄與其值勤時間、地
    點相衝突，然其次數僅為2次，與構成被告辛○○於上開期
    間使用悠遊卡通勤模式之紀錄相較，所佔比例甚小，而其原
    因或係將悠遊卡出借他人使用、於值勤時間因故乘坐捷運至
    其他車站辦事或因遲到而未及在規定時間內抵達值勤車站之
    故，雖無法認定上開2次紀錄是否係被告辛○○持用上開悠
    遊卡乘坐捷運，惟仍無礙於該期間之上開票號悠遊卡其餘使
    用紀錄均係被告辛○○所為之事實。
  3.再者，被告辛○○此期間之休假日（92年8月4、9、11、13
    、18、25、26、30、同年9月6、7、8、10、11、15、22、27
    日、同年10月2、7、8、10、11、13、20、21、22、25、26
    日、同年11月2、4、5、10、14、19、26日、同年12月10、1
    3日），除8月30日、9月11日、10月21日、11月14日、12月1
    3日外，該卡號悠遊卡亦恰好均無使用之紀錄，正符合被告
    辛○○之輪值模式，而上開8月30日、9月11日、11月14日休
    假有使用該卡號悠遊卡之紀錄者，其出入站亦與前揭在龍山
    寺站出現之模式不同（見項次4、11至15、32、33），另10
    月21日出站地點為平日罕至之大坪林站（見項次24），顯與
    工作無關，顯然持有該卡之人於上開休假日期有跳脫固定模
    式之現象。至於該票號悠遊卡12月13日（項次60、61）之進
    出站地點新埔站及龍山寺站，雖與被告辛○○平常輪值之日
    ，該卡進出站之地點近似，然上開休假時進出站紀錄與被告
    值勤時間經常出入地點一致，其次數僅為1次，而其原因亦
    有將悠遊卡出借他人使用、於非值勤時間因故乘坐捷運至龍
    山寺站辦事等諸多可能，雖無法認定上開項次係被告辛○○
    持用上開悠遊卡乘坐捷運，惟仍無礙於該期間之上開卡號悠
    遊卡其餘使用紀錄均係被告辛○○所為之事實，併予敘明。
  4.茲參酌上開卡號悠遊卡之持有人乘坐捷運時間極為規律（天
    數經常連續，且大部分使用天數均於上班、下班時間在固定
    車站各出入1次），顯然該卡持卡人於上述期間應係使用捷
    運系統通勤。而被告辛○○於92年8月3日至同年12月12日期
    間，數日即變動一次其輪值不同種類班次，甚至有多次輪值
    大夜班之紀錄，有捷運公司函覆之實際值班表1份可稽，亦
    有本判決之附表可資參照，與一般通勤使用悠遊卡之民眾大
    多於上午、下午尖峰時間搭乘捷運上下班之型態已非相符，
    應得以排除大部分之固定時間使用捷運通勤之一般民眾，又
    縱有因工作關係經常變換通勤時間之持卡民眾，其每次搭乘
    捷運之時間均恰好於被告辛○○之值勤時間者，以上開長達
    4個月餘之期間及變換輪值班次頻率甚繁等因素觀之，其機
    率微乎極微，更何況該票號之悠遊卡於被告辛○○輪值大夜
    班時，多次出現於深夜或次日清晨進出站之紀錄（見項次9
    、21、22、28、48、49、54、55），此為被告辛○○其他非
    輪值大夜班之日期所無之現象，更與一般利用捷運之乘客的
    習性大不相同，反而與被告辛○○輪值時間相配合。再慮及
    被告辛○○之休假日期時，該卡號悠遊卡之使用狀況等情，
    顯然該卡自92年8月3日起至12月12日止，均係由被告辛○○
    持有使用。
  (七)乙○○
  1.票卡號碼0000000000號悠遊卡之持卡人，依其自92年之使用
    悠遊卡紀錄，該持卡人從92年11月27日開始密集使用悠遊卡
    搭乘捷運（見附表七項次1以下），其92年12月2日（項次4
    、5 ）、同年12月3日（項次10）、12月6日（項次13、14）
    、12 月7日（項次19、20）、12月12日（項次27）、12月13
    日（項次29）、於善導寺站之進站、出站及加值紀錄，均於
    被告乙○○當日在善導寺站之值班期間，或緊接於其值班期
    間前後，顯然該卡持卡人於被告乙○○上述日期在善導寺站
    值班期間，均曾出現於善導寺站。另被告乙○○於11月27日
    14時26分至22時15分改於小南門站輪值，其在11月17日即出
    現22 時53分於小南門站售卡及加值之紀錄（除此筆外，該
    卡未曾於小南門站留下出入站或罰款、加值等紀錄，被告乙○○亦未曾於小南門站輪值），顯然該卡號持卡人使用悠遊
    卡乘坐捷運之時間，與被告乙○○之上下班時間、地點吻合
    度甚高。
  2.參以該卡於非被告乙○○之休假日期，除上開12月3日（項
    次11）外，均係於「江子翠站、善導寺站」間來回乘坐（當
    天途中曾至其他站後，後由該站或附近站離開，最後而回歸
    原乘坐模式者，如12月2日之項次5、6、7、8、12月6日之項
    次14、15、16、17、12月7日之項次20、21、22、23，不計
    為例外），而被告乙○○亦自承，距離伊臺北縣泰山鄉住所
    最近之捷運站為鄰近江子翠站之新埔站等語（見本院卷四第
    165頁），且由泰山鄉經新莊市至板橋市區而言，至江子翠
    站與新埔站之距離亦相差無幾，是此一搭乘模式仍屬符合被
    告當時之工作地點及居住地點，而上開例外之項次11所紀錄
    之出站地點為民權西路站，時間係緊接於被告乙○○當日輪
    值下班時間，且尚非甚晚（14時許），且其出現次數僅1次
    ，當有可能係因故至他處後以其他方式返家，尚無妨本院所
    為上開認定之正確性。
  3.另該悠遊卡未曾有被告乙○○值班期間而出現與其值班車站
    以外車站之紀錄，再者，被告乙○○此期間之休假日（92年
    12 月4、5、10、11日），除12月10日外，該卡號悠遊卡亦
    恰好均無使用之紀錄，正符合被告乙○○之輪值模式，而上
    開12月10日休假有使用該卡號悠遊卡之紀錄者，其出入站亦
    與前揭「民權西路站、奇岩站」來回通勤之模式不同（見項
    次24至25），顯然持有該卡之人於上開休假日期亦有跳脫固
    定模式之現象。
  4.茲參酌上開卡號悠遊卡之持有人乘坐捷運時間極為規律（天
    數經常連續，且大部分使用天數均於上班、下班時間在固定
    車站各出入一次），顯然該卡持卡人於上述期間應係使用捷
    運系統通勤。而被告乙○○於92年11月27日至同年12月13日
    期間，共計變動3次不同種類班次，1次變換輪值地點，有捷
    運公司函覆之實際值班表1份可稽，亦有本判決之附表七可
    資參照，與一般通勤使用悠遊卡之民眾大多於上午、下午尖
    峰時間搭乘捷運上下班之型態已非相符，應得以排除大部分
    之固定時間使用捷運通勤之一般民眾，又縱有因工作關係經
    常變換通勤時間之持卡民眾，其每次搭乘捷運之時間均恰好
    於被告乙○○之值勤時間者，以上開半個月餘之期間及變換
    輪值班次頻率甚繁等因素觀之，其機率微乎極微，再慮及被
    告乙○○之休假日期時，該卡號悠遊卡之使用狀況等情，顯
    然該卡自92年11月27日起至12月13日止，均係由被告乙○○
    持有使用。
  (八)癸○○
  1.由票卡號碼0000000000號悠遊卡之使用悠遊卡紀錄觀之，該
    票號持卡人於92年6月17日（見附表八項次1）、同年6月19
    日（項次3）、6月19日（項次4）、6月24日（項次6、7、8
    、9、11、12）、6月26日（項次14、15）、6月27日（項次1
    7、18）、6月29日（項次20、21）、6月30日（項次23、24
    ）、7月1日（項次26、27）、7月2日（項次29）、7月4日（
    項次30、31）、7月5日（項次33、34）、7月6日（項次36、
    37）、7月7日（項次40、41、42）、7月8日（項次44、45）
    、7月12日（項次49、50）、7月15日（項次52、53）、7月1
    6日（項次55、56）、7月17日（項次58、59）、7月18日（
    項次61、62、65、66）、7月19日（項次67、68）、7月25日
    （項次76）7月26日（項次77、78）、7月27日（項次83、84
    ）、7月28日（項次86、87）、7月30日（項次89、90）、8
    月2日（項次92、93）、8月3日（項次95、96）、8月6日（
    項次98、99）、8月10日（項次101）、8月14日（項次102
    ）、8月20日（項次103）、9月9日（項次110、111）、9月
    10日（項次113、114）、9月16日（項次118、119）在捷運
    善導寺站之進站、出站及加值紀錄，均於被告癸○○當日在
    善導寺站之值班期間，或緊接於其值班期間前後，顯然該卡
    持卡人於被告癸○○上述日期在善導寺值班期間，均曾出現
    在捷運善導寺站。
  2.嗣於被告癸○○於92年9月18日改於小南門站輪值後，該票
    號持卡人於92年9月23日（項次121、122）、同年10月1日（
    項次124、125、126、127）、10月14日（項次129、130）、
    10 月22日（項次132、133）、10月28日（項次135）、10月
    30 日（項次137）、10月31日（項次139、140、141）、11
    月3日（項次143）、11月11日（項次146、147）、11月14日
    （項次149）、11月17日（項次151）、11月19日（項次153
    ）在捷運小南門站之進站、出站及加值紀錄，均於被告癸○○當日在小南門站之值班期間，或緊接於其值班期間前後，
    顯然該卡持卡人於被告癸○○上述日期在小南門值班期間，
    均曾出現在捷運小南門站。
  3.嗣該票號悠遊卡持卡人於92年12月3日（見項次154）復有回
    到善導寺站進站之紀錄（該卡自92年9月18日被告癸○○調
    至小南門站後，未曾有至善導寺出現之紀錄），恰好被告亦
    於92年12月3日起由小南門站調回善導寺站輪值2天。之後被
    告癸○○又調回小南門站輪值，該票號持卡人遂再回復原先
    模式，於92年12月9日（見項次155、156）、12月10日（見
    項次159、160）出現於小南門站，並適值被告癸○○於當日
    之值班期間，其每次出現之時間、地點與被告癸○○輪值時
    間、地點吻合度實屬一致。
  4.另92年6月17日至同年9月16日被告癸○○輪值於善導寺站期
    間，若以善導寺站為進站車站（亦即準備離開善導寺站），
    其於他站之出站時間大多為被告癸○○當日值班時間後之1
    個小時內或1小時左右（見項次5、10、13、16、22、32、35
    、38、43、46、51、54、57、60、63、69、79、85、88、91
    、94、97、100、112），顯然該卡號持卡人使用悠遊卡乘坐
    捷運自善導寺站離開之時間，與被告癸○○之下班時間吻合
    度甚高。嗣於92年9月18日被告癸○○調動至小南門站後，
    若以小南門站為進站車站（亦即準備離開小南門站），其於
    他站之出站時間大多為被告癸○○當日值班時間後之1個小
    時內或1小時左右（見項次128、131、134、136、138、142
    、148、150、152、157），顯然該票號悠遊卡持卡人使用悠
    遊卡乘坐捷運自小南門站離開之時間，與被告癸○○之下班
    時間吻合度甚高。且細繹上開紀錄可發現，該悠遊卡離開善
    導寺站或小南門站後，均係於新埔站出站，可見新埔站應為
    該卡持卡人返回其住處之最近車站。而被告癸○○復於本院
    審理時自承，伊於92年6月至12月間均居住於臺北縣板橋市
    ○○路，距離該處最近之捷運車站即為新埔站，顯然該票號
    悠遊卡持卡人之進、出站模式與被告癸○○當時之工作地點
    及居住地點甚為符合。
  5.又被告癸○○此期間之休假日（92年6月20、21日、7月3、9
    、10、13、19、20、22、23、24、28、29日、8月6、12、
    16、25、26、28、29、31日、9月3、8、13、14、20、21、2
    7日、10月2、5、8、9、11、14、15、18、19、23、24、25
    、28日、11月1、4、7、8、14、17、23、26、29、30日），
    除7月19日、7月22日、7月23日、7月28日、8月6日、9月8日
    、9月13日、10月14日、10月28日、11月14日、11月17日外
    ，該卡號悠遊卡亦恰好均無使用之紀錄，正符合被告癸○○
    之輪值模式，而上開休假日有使用該卡號悠遊卡之紀錄者，
    7 月22日、7月23日、9月8日、9月13日均無於被告癸○○當
    時輪值之善導寺站或小南門站出現進出、加值或罰款之紀錄
    ，與被告癸○○上開輪值上班日經常於其當時輪值之善導寺
    站或小南門站出現之模式，顯然有異，而7月19日、7月28日
    、8月6日、10月14日、10月28日、11月14日、11月17日雖分
    別有於被告癸○○當時輪值之善導寺站、小南門站出現之紀
    錄，但其係因各該紀錄前一日被告癸○○輪值大夜班至隔日
    ，於下班後始在清晨乘車離去之故，並非例外，顯然持有該
    卡之人於上開休假日期亦有跳脫固定模式之現象。
  6.再查，該票號悠遊卡有多次轉乘客運之紀錄，且均係於被告
    癸○○自小南門站輪值完畢下班後不久，由小南門站搭捷運
    至新埔站後，乘坐臺北客運離去（見10月2日、10月28日、
    10 月30日、10月31日、11月11日、11月17日之轉乘公車紀
    錄）。依臺北智慧卡票證股份有限公司95年9月6日（95）北
    智字第00614號函之說明，悠遊卡於92年11月2日前採單向轉
    乘，及搭乘捷運後120分鐘內轉乘公車，該此搭乘公車全額
    優惠，92年11月1日後採雙向優惠，即捷運轉公車或公車轉
    捷運皆優惠8元，上述之轉乘金額皆由捷運公司自行吸收補
    貼公車業者，有該函件在卷可稽（見本院卷三第263頁），
    又觀之此卡紀錄，其每次搭乘臺北客運前，必係於新埔站刷
    出取得免費轉乘之資格後，隨即於出站120分鐘內轉乘公車
    以享受上開優惠，顯然該悠遊卡之持卡人係有意利用此一優
    惠措施及得輕易操作PAM機變更悠遊卡內容之機會，詐取免
    費轉乘公車之利益。而此人為詐術行為之地點、時間，恰與
    被告癸○○之輪值之地點、下班時間一致，故被告癸○○為
    此一悠遊卡持卡人之機率甚大。
  7.茲參酌上開卡號悠遊卡之持有人乘坐捷運時間極為規律（天
    數經常連續，且大部分使用天數均於上班、下班時間在固定
    車站各出入一次），顯然該卡持卡人於上述期間應係使用捷
    運系統通勤。而被告癸○○於92年6月17日至同年12月10日
    期間，數日即變動一次其輪值不同種類班次，甚至有多次輪
    值大夜班之紀錄，有捷運公司函覆之實際值班表1份可稽，
    亦有本判決之附表可資參照，與一般通勤使用悠遊卡之民眾
    大多於上午、下午尖峰時間搭乘捷運上下班之型態已非相符
    ，應得以排除大部分之固定時間使用捷運通勤之一般民眾，
    又縱有因工作關係經常變換通勤時間之持卡民眾，其每次搭
    乘捷運之時間均恰好於被告癸○○之值勤時間者，以上開長
    達將近6個月之期間、變換輪值班次頻率甚繁、期間尚有多
    次變換工作地點等因素觀之，其機率微乎極微，更何況該票
    號之悠遊卡於被告癸○○輪值大夜班時，甚至有進站後至次
    日始出站（見項次12、13），或是深夜及凌晨間逗留善導寺
    站或小南門站，至清晨始由新埔站離開之情形（見項次6、7
    、8、9、14、15、16、17、18、52、53、54、55、56、57
    、58、59、60、61、62、63、67、68、69、77、78、79、83
    、84、85、86、87、88、92、93、94、95、96、97、98、99
    、126、127、128、129、130、131、137、138、140、141、
    142、143、144、145、146、147、148、155、156、157）之
    紀錄，與一般利用捷運之乘客的習性大不相同，反而與被告
    癸○○輪值時間相配合。再慮及被告癸○○之休假日期時，
    該票號悠遊卡之使用狀況等情，顯然該卡自92年6月17日至
    同年12月10日止，均係由被告癸○○持有使用。
  (九)巳○○：
  1.票卡號碼0000000000號悠遊卡之持卡人，依其自92年1月起
    之使用悠遊卡紀錄，該持卡人從92年7月4日開始密集使用悠
    遊卡搭乘捷運（見附表九項次18以下），其中該卡號悠遊卡
    於92年7月6日（項次21、22）、同年7月7日（項次24）、7
    月8日（項次25）、7月10日（項次26）、7月11日（項次28
    、2 9）、7月12日（項次33、34）、7月14日（項次36、37
    ）、7 月18日（項次41、42）、7月21日（項次45、46）、7
    月22日（項次48、49）、7月23日（項次51、52）、7月24日
    （項次55、56）、7月27日（項次58）、7月28日（項次60、
    61）、7月29日（項次64）、7月30日（項次66、67）、8月1
    日（項次69）、8月2日（項次71、72）、8月3日（項次75）
    、8月10日（項次78、79、80、81）、8月11日（項次84、85
    ）、8 月12日（項次87、88）、8月14日（項次90、91）、8
    月15日（項次93、94）、8月18日（項次96、97）、8月20日
    （項次101、102）、8月21日（項次104、105）、8月23日（
    項次10 7、108）、8月24日（項次110、111）、8月25日（
    項次113 、114）、8月26日（項次117）、8月29日（項次
    120、121）、8月30日（項次123、124）、8月31日（項次
    126、127）在捷運臺大醫院站之進站、出站及加值紀錄，均
    於被告巳○○當日在臺大醫院站之值班期間，或緊接於其值
    班期間前後（見臺北捷運公司函覆之該卡號悠遊卡使用紀錄
    及本院整理後之附表），顯然該卡持卡人於被告巳○○上述
    日期在臺大醫院站值班期間，均曾出現於捷運臺大醫院站。
  2.另被告巳○○自92年9月1日自捷運臺大醫院站調至捷運永安
    市場站服務後，該卡號悠遊卡於92年9月4日（項次130、131
    ）、同年9月5日（項次133）、9月6日（項次135、136）、9
    月7日（項次138、139）、9月8日（項次141、142）、9月11
    日（項次145、146）、9月19日（項次149、150）、9月21日
   （項次152、153）、9月22日（項次155、156）、9月23日（
    項次158、1 59）、9月24日（項次161、162）、9月25日（
    項次164、165）、9月28日（項次170、171）、9月29日（項
    次173、174）、9月30日（項次176、177）、10月2日（項次
    179、180）、10月3日（項次182、183）、10月15日（項次1
    87、188）、10月16日（項次190、191）、10月17日（項次1
    93、194）、10月18日（項次196、197）、10月19日（項次1
    99、200）、11月5日（項次202、203、204）、11月15日（
    項次206）在捷運永安市場站之進站、出站及加值紀錄，均
    於被告巳○○當日在永安市場站之值班期間，或緊接於其值
    班期間前後，顯然該卡持卡人於被告巳○○上述日期在永安
    市場站值班期間，均曾出現於捷運永安市場站。
  3.再觀之該卡於上開時期除92年7月27日（項次59）、同年8月
    1日（項次70）、8月3日（項次76）、8月19日（項次100）
    、8月27日（項次119）、9月2日（項次129）、9月5日（項
    次134）、9月19日（項次151）、9月23日（項次160）等日
    最後一次出站地點為新埔站，9月9日（項次144）為復興崗
    站，9月26日（項次169）、10月4日（項次185）、10月5日
    （項次186）、11月5日（項次205）、11月15日（項次207）
    為臺大醫院站，9月29日（項次174）為永安市場站、10月2
    日（項次181）為劍潭站外，其餘92年7月4日（項次20）、
    同年7月6日（項次23）、7月10日（項次27）、7月11日（項
    次32）、7月12日（項次35）、7月14日（項次38）、7月15
    日（項次40）、7月18日（項次44）、7月21日（項次47）、
    7月22日（項次50）、7月23日（項次53）、7月24日（項次
    57）、7月28日（項次62）、7月29日（項次65）、7月30日
    （項次68）、8月2日（項次74）、8月4日（項次77）、8月
    10日（項次83）、8月11日（項次86）、8月12日（項次89）
    、8月14日（項次92）、8月15日（項次95）、8月18日（項
    次99）、8月20日（項次103）、8月21日（項次106）、8月
    23日（項次109）、8月24日（項次112）、8月25日（項次11
    5）、8月26日（項次118）、8月29日（項次122）、8月30日
    （項次125）、8月31日（項次128）、9月4日（項次132）、
    9月6日（項次137）、9月7日（項次140）、9月8日（項次14
    3）、9月11日（項次147）、9月18日（項次148）、9月21日
    （項次154）、9月22日（項次157）、9月24日（項次163）
    、9月25日（項次167）、9月28日（項次172）、9月30日（
    項次178）、10月3日（項次184）、10月15日（項次189）、
    10月16日（項次192）、10月18日（項次198）等日期，該卡
    號悠遊卡持卡人均於該日最後一次搭乘捷運後在民權西路站
    留有出站紀錄，亦即該卡自92年7月4日起至同年11月15日止
    出現使用紀錄之日期，約4分之3之該日最終站均為民權西路
    站，顯然該卡號持卡人習於自民權西路站返回其住居所，而
    其餘最終站非民權西路站之紀錄，其出站時間並非甚晚，當
    有可能係因故至他處後以其他方式返家，尚無妨本院所為上
    開認定之正確性。
  4.茲參酌上開票號持卡人之乘坐捷運時間極為規律（天數經常
    連續，且大部分使用天數均於上班、下班時間在固定車站各
    出入一次），顯然該卡持卡人於上述期間應係使用捷運系統
    通勤。而被告巳○○於92年7月4日至同年11月15日任職捷運
    公司期間，數日即變動一次其輪值班次，有捷運公司函覆之
    實際值班表一份可稽，亦有本判決之附表可資參照，與一般
    通勤使用悠遊卡之民眾大多於上午、下午尖峰時間搭乘捷運
    上下班之型態已非相符，應得以排除大部分之固定時間使用
    捷運通勤之一般民眾，又縱有因工作關係經常變換通勤時間
    之持卡民眾，其每次搭乘捷運之時間均恰好於被告巳○○之
    值勤時間者，以上開長達四月餘之期間及變換輪值班次頻率
    甚繁等因素觀之，其機率微乎極微。而該卡持卡人原本於「
    民權西路站、臺大醫院站」間往返之通勤模式，復剛好於被
    告巳○○92年9月份自臺大醫院站調至永安市場站工作後，
    轉換為「民權西路站、永安市場站」之通勤模式。
  5.又被告巳○○於上開期間之休假日（92年7月5、9、13、16
    、20、25、26、31日、同年8月5、6、8、13、16、17、22、
    28日、同年9月3、10、12、13、14、20、26、27日、同年10
    月1、6、7、8、13、14、20、22、24、28日、同年11月1、
    4、11及12日），除92年9月26日曾使用悠遊卡（但該日乘坐
    捷運之時間、進出站地點均與上開通勤模式有所不同）外，
    均無上開卡號悠遊卡之使用紀錄，且恰為前揭連續通勤模式
    之中斷日期。綜合以上統計資料而為判斷，上開悠遊卡非屬
    被告巳○○使用之機率極其低微，顯然被告巳○○即為票卡
    號碼0000000000號悠遊卡之持卡人無疑。
  6.至於92年7月4日（項次18）及同年9月9日（項次144）雖有
    於被告巳○○輪值時間在輪值車站以外地點出站之紀錄，然
    特定悠遊卡以同一人使用為常態，但仍無法排除偶爾出借他
    人使用之可能性已如上述，因此縱然上開2次出站紀錄與被
    告值勤時間、地點相衝突，然其次數僅為2次，與構成被告
    巳○○於上開期間使用悠遊卡通勤模式之紀錄相較，所佔比
    例甚小，而其原因或係將悠遊卡出借他人使用、於值勤時間
    因故乘坐捷運至其他車站辦事或提早離開值勤車站之故，雖
    無法認定上開2次係被告巳○○持用上開悠遊卡乘坐捷運，
    惟仍無礙於該期間之上開卡號悠遊卡其餘使用紀錄均係被告
    巳○○所為之事實。另該悠遊卡就上開通勤模式之使用紀錄
    及92年7月4日（項次18）及同年9月9日（項次144）外，雖
    亦有數次時間、地點不規律之使用紀錄，然該等使用紀錄之
    時間既均於被告巳○○值勤期間外之其他時間，即無礙於本
    院就被告巳○○上下班通勤時使用悠遊卡模式之認定，併予
    敘明。
五、被告寅○○、午○○、未○○、子○○、卯○○、辛○○、
    乙○○、癸○○、巳○○等人雖均分別辯稱：(一)臺北捷運公
    司曾以91-070號、92-004號、92-008號、92-128號、92-140
    號通告說明悠遊卡會發生進出碼不符，經PAM分析票卡發現
    卡片資料異常、IC卡仍有不穩定之情形，易產生帳務資料不
    正確或PAM交易資料遺失問題，臺北捷運公司亦因IC 卡系統
    不穩定造成帳務不符，至92年11月19日前，捷運系統仍無法
    通過驗證，顯然其產生之資料亦可能係錯誤資料；(二)該公司
    曾以92-029號通告授權站務人員遇旅客抱怨時，經多次說明
    後，旅客仍有強烈之要求或抱怨，則站務人員可彈性處理；
    (三)另臺北捷運公司亦曾以92-042號通告表示為減少不必要之
    摩擦與爭執，授權站務人員彈性處理旅客儲值卡、IC卡誤刷
    出站之情形；(四)該公司亦曾以93-060號通告授權段長如遇旅
    客堅持要求退費或加值IC卡，為避免擴大旅客抱怨，可以彈
    性處理；(五)該公司復發出93-083號通告說明有發現悠遊卡讀
    寫不完整的狀況，故可能發生前趟車資雖已扣款，但進出碼
    卻不符而無法進站之現象；(六)臺北捷運公司至93年後始設計
    更改紀錄表，要求站務人員填寫進出碼更改之原因，而該表
    列舉之更改原因即多達9項，顯然站務員確得因旅客之要求
    而更改進出碼，不限於臺北捷運公司93年9月1日北捷運字第
    09331324100號函所示之情形；(七)依臺北捷運公司000000-00
    0電話紀錄顯示，遲至94年9月25日仍有同一張卡片在不同時
    間內驗出不同內碼，及不同卡片加值後出現重複相同之內碼
    ，而該公司94年10月30日值班日誌亦載明顯示之電腦紀錄與
    實情不符，可見此一系統所產生之資料可能係錯誤資料，不
    足作為被告等人有罪之認定云云。又被告寅○○、巳○○、
    未○○、午○○、子○○、卯○○、辛○○、乙○○亦均辯
    稱，其等上下班係以其他交通工具代步，並無搭乘捷運，被
    告寅○○、癸○○、未○○、午○○、子○○、卯○○、辛○○、乙○○復辯稱，伊等簽立切結書或係因長官施壓，或
    係因時間匆促，或係因未能明瞭其異議，始同意於切結書上
    簽名，然其等均無自白有為自己之悠遊卡變更進出碼之意思
    云云。
六、惟查：
  (一)證人甲○○已於本院審理時已就臺北捷運之悠遊卡系統資料
    存取穩定性部分證稱，雖然捷運初期營運時作業系統有一些
    瑕疵存在，但是經過數年來的努力，此等瑕疵均已減少，伊
    調出的票卡資料在92年6月以前的資料還是屬於資料有一些
    傳輸比較慢，但是資料完整性可以達到百分之99，但是92年
    6月以後可以達到百分之99點97，資料的完整性應該是沒有
    問題等語。（見本院卷三第222、226、227頁），核與證人
    即現任臺北捷運公司票務中心主任戊○○證稱，悠遊卡的資
    料只要紀錄上傳沒有失敗的情形，就一定會有紀錄，如果有
    上傳失敗的話，會重新上傳，若是因為設備故障，我們會儘
    量去把這個資料取出來等語（見本院卷三第239頁）相符。
    又臺北捷運公司95年1月5日北捷運字第09432351000號函之
    說明二(一)亦稱，悠遊卡之交易在卡片、閘門及站務員售票機
    均設有金鑰驗證機制，所有交易均需通過驗證才能成功，並
    將交易資料傳至中央電腦，依該公司營運經驗，悠遊卡系統
    如有設備或網路不穩定之情形，會造成少部分交易資料延遲
    上傳情形，但此部份交易資料多能於事後數日內補上傳回中
    央電腦，且資料遺失並不會造成零值更改進出碼電腦紀錄統
    計次數增加等情（見本院卷二第118頁）。是依上開證詞及
    函件之說明，悠遊卡交易資料未上傳回中央電腦而遺失之情
    形，甚為少見，且資料遺失僅會造成資料部分缺漏，並無冒
    出其他錯誤資料之可能，此為邏輯上之必然，而本院認定被
    告寅○○、午○○、未○○、子○○、卯○○、辛○○、乙○○、癸○○、巳○○等人犯行之論據，均係依據存在之交
    易資料，是縱或有極小之資料遺失可能性，亦無礙於依上開
    交易紀錄所為推論之正確性。
  (二)又關於票卡與其票號同一性方面，證人甲○○復證稱，票卡
    的內碼在發卡當時就已經寫入，之後也不會更改，這是票卡
    本身的特性，其內碼不會相同，其內容也不會有不正確的情
    形，之所以會發生同一張票卡在電腦紀錄裡面出現不同內碼
    ，或是不同張票卡，出現相同的內碼的情形，是因為該票卡
    的交易紀錄混雜到別人的交易紀錄裡面，在讀寫的過程中，
    因為使用票卡之人操作時動作過快，沒有抓到票號內碼，導
    致資料讀取不正確，，或在票號的傳輸過程，可能因為程式
    裡面有BUG，造成PAM 機傳送的錯誤，產生票號內容不一致
    的現象，但是實際上票卡裡面關於交易金額和時間等紀錄內
    容都是正確的，此時，站務人員在捷運站現場的讀卡機雖然
    看到不一樣的兩張卡顯現出來同樣的票號內碼，但是傳送到
    票務中心的資料，其第2張重複的內碼會顯現為0，發生這種
    情形，票務中心就會知道有發生票號傳送錯誤的現象，惟這
    次臺北捷運公司所提供的資料都沒有票卡為0的狀況等語（
    見本院卷三第226、228、229、232頁），核與證人戊○○證
    稱，這個系統當然有些設計上沒有考量到的地方，整個交易
    基本上會發生一些問題會造成讀取不完整的情形，交易中發
    生記憶體錯亂時，因為沒有辦法帶出正確的內碼，上傳到後
    台的時候，看到卡號是0，但是PAM機記憶體錯亂的時候，會
    帶到上一張的卡號（見本院卷三第239頁）等語相符。又被
    告等提出之臺北捷運公司000000-000電話紀錄雖記載竹圍站
    通報反應有同一張悠遊卡驗出不同票號，或是不同張悠遊卡
    中驗出同一票號等情形，惟亦於同一電話紀錄中說明，此狀
    況業經票務中心檢查設備交易紀錄後，確認此故障狀況不會
    影響結帳資料之正確性等語（見本院卷一第183頁），顯見
    被告寅○○、午○○、未○○、子○○、卯○○、辛○○、
    乙○○、癸○○、巳○○等人辯稱曾於PAM機中見到同一張
    悠遊卡驗出不同票號，或是不同張悠遊卡中驗出同一票號等
    情，純屬因操作失當發生讀取錯誤而造成，惟此一錯誤除票
    卡資料在電腦中無法確認外，並不影響該筆交易資料紀錄之
    正確性，況且本院憑以推論被告寅○○、午○○、未○○、
    子○○、卯○○、辛○○、乙○○、癸○○、巳○○等人犯
    行之悠遊卡交易資料，均係以中央電腦所存取之資料經追蹤
    特定票號所作成之紀錄，並無票號為0之情形，因此縱該罕
    見之異常現象確實存在，亦與本院憑以認定被告等人犯行之
    論據無關。
  (三)另觀之臺北捷運公司運務中心所發布之92-029號通告（見本
    院卷一第177頁）內容可知，該通告係針對「持用悠遊卡旅
    客再用公車儲值票刷轉乘辨識機」之不當行為，向站務員說
    明之處理準則，並非適用於所有旅客有強烈要求或抱怨之情
    況；至於該公司運務中心另以92-042號通告雖授權站務員於
    旅客儲值票、IC卡誤刷出站時，彈性處理以避免摩擦，但其
    處理方式應為「原則上仍委婉請旅客重刷進站，惟旅客有強
    烈不滿或表示權益受損時，則授權站務同仁以驗票來確認誤
    刷出站時間與旅客說法是否一致，若驗票結果符合旅客說辭
    ，則以發出站憑證彈性處理」，是此情況下站務員處理之最
    終模式應為發給旅客出站憑證，而非變更其悠遊卡之進出碼
    。被告寅○○、午○○、未○○、子○○、卯○○、辛○○
    、乙○○、癸○○、巳○○等人以此正當化其等變更附表所
    示之悠遊卡進出碼犯行，即屬無據。
  (四)再者，臺北捷運公司運務中心曾以93-060號通告授權段長如
    遇旅客堅持要求退費或加值IC卡，為避免擴大旅客抱怨，可
    以彈性處理（見本院卷一第173頁），惟此彈性處理之原則
    ，依高運量站務工作說明書第2章第4節之3.7.3規定「當旅
    客至詢問處向站務人員表示因轉乘之故誤刷出站時，……若
    所持車票為悠遊卡，則以變更進出碼方式補足至目的地站車
    資差額後，將票卡及進出站憑證交予旅客重新進站搭車。」
    而本院所認定被告寅○○、午○○、未○○、子○○、卯○○、辛○○、乙○○、癸○○、巳○○等人變更附表所示悠
    遊卡進出碼之紀錄，無一有補足車資差額之情形，顯然與本
    通告所授權段長應變之彈性處理方式不符，均難逕認為被告
    寅○○、午○○、未○○、子○○、卯○○、辛○○、乙○○、癸○○、巳○○等人於附表所示時間、地點所為變更悠
    遊卡進出碼之行為，係因該次通告所載情況所為之處理。
  (五)至於臺北捷運公司運務中心93-083號通告雖說明確有因悠遊
    卡讀寫不完整，可能發生前趟車資雖已扣款，但進出碼卻不
    符而無法進站之現象（見本院卷一第176頁），然該通告已
    就該狀況之因應處理方式，規定應先檢查該悠遊卡，再將該
    悠遊卡後送處理，並立刻通報票務中心，甚至在內容中特別
    註明「請勿再更改票卡之進出碼」等字樣。因此縱有此一通
    告所述之事件發生，該等悠遊卡當已後送而無繼續出現進出
    碼不符現象之可能，更難有被告寅○○、午○○、未○○、
    子○○、卯○○、辛○○、乙○○、癸○○、巳○○等人所
    辯之多次為旅客變更進出碼之情形，是此一辯解，亦不可採
    。
  (六)而臺北捷運公司於93年後設置之IC卡進出碼更改紀錄表下方
    所示之原因，其得要求免費更改進出碼者（見本院卷一第21
    4頁下方、、、、、、、），其原因均不
    出臺北捷運公司93年9月1日北捷運字第09331324100號函與
    證人壬○○、己○○上開證詞所描述之情形或相類似情事，
    並無其他例外，是被告寅○○、午○○、未○○、子○○、
    卯○○、辛○○、乙○○、癸○○、巳○○等人辯稱站務人
    員確得僅因旅客之要求而任意更改悠遊卡之進出碼云云，容
    屬虛構，無足採信。
  (七)末查，本院認定被告寅○○、午○○、未○○、子○○、卯
    ○○、辛○○、乙○○、癸○○等人之犯行，係以附表所示
    悠遊卡進、出站、罰款及加值紀錄，比對上開被告之輪值地
    點、時間及作息等特徵逐一推論產生之心證，而其等先前所
    簽立之切結書內容過於簡略（按，此切結書之格式、內容均
    相同，以被告午○○為例，僅以「本人因一時不察，擅自更
    改車票進出碼，特立此切結書保證日後絕不再犯」寥寥數語
    帶過，見他字卷一第263頁），實無從區辯簽署人是否基於
    故意、更改進出碼是否基於正當、合理之理由即簽署時是否
    基於其自由意志等情，尚無足憑此作為本院認定事實之基礎
    ，因此一切結書之作成經過是否有被告等人所辯稱之長官施
    壓，或係因簽具人時間匆促未及審閱等情，即非本院審酌之
    重點，縱有被告寅○○、午○○、未○○、子○○、卯○○
    、辛○○、乙○○、癸○○所述之情事，亦無礙於本院對其
    等犯行之認定。又被告寅○○、午○○、未○○、子○○、
    卯○○、辛○○、乙○○、巳○○等人辯稱，其等上下班係
    以其他交通工具代步，並無搭乘捷運云云，然其等確有變更
    附表所示悠遊卡之行為業已說明如上，顯然於本院認定之期
    間內，被告寅○○、午○○、未○○、子○○、卯○○、辛○○、乙○○、巳○○等人均有利用捷運通勤之事實，其等
    空言未曾以搭乘捷運之方式使用悠遊卡云云，應非事實。
  (八)綜上所述，被告寅○○、午○○、未○○、子○○、卯○○
    、辛○○、乙○○、癸○○、巳○○等人之辯解均無可採，
    本案事證明確，其等基於為自己不法所有之意圖，以不正方
    法將虛偽資料輸入電腦之相關設備，製作財產權之變更紀錄
    ，而得財產上不法之利益之犯行，均洵堪認定，應予依法論
    科。
七、被告寅○○、午○○、未○○、子○○、卯○○、辛○○、
    乙○○、癸○○行為後，前於94年2月2日修正公布之刑法，
    已自95年7 月1日起施行，另刑法施行法亦於95年5月14日增
    訂該法第1條之1規定，並自95年7月1日施行。其中修正後刑
    法第2條之規定，乃係關於新舊法比較適用之準據法，其本
    身無關行為可罰性要件之變更，故於95年7月1日刑法修正施
    行後，如有涉及比較新舊法之問題，即應逕依修正後刑法第
    2條第1項規定，為「從舊從輕」之比較（最高法院95年度第
    8次刑事庭會議決議意旨參照）。經查，修正後刑法第56條
    規定，業已刪除連續犯之規定。故連續數行為而犯同一罪名
    ，依修正前刑法第56條規定，應以一罪論，但得加重其刑；
    而依修正後規定，則已無連續犯可資適用，即應將各次犯行
    以數罪併合處罰，是以適用修正前關於連續犯之規定，對被
    告自係較為有利。是揆諸前揭刑法第2條第1項前段規定，即
    應適用修正前之刑法第56條之規定。是核被告寅○○、午○○、未○○、子○○、卯○○、辛○○、乙○○、癸○○、
    巳○○等9人所為，均係犯刑法第339條之3第2項之以不正方
    法將虛偽資料輸入電腦而得財產上不法利益罪。被告卯○○
    、癸○○除於上述時段以事實欄I、II之方式取得免費搭乘
    捷運之利益外，又於附表五、八所載時、地多次以事實欄III
    之方式取得免費搭乘公車利益之事實，雖未據公訴人起訴，
    然本院認此部分與本案已起訴部分有連續犯之裁判上一罪關
    係，亦為起訴之效力所及，本院應併予審理。渠9人先後多
    次以不正方法將虛偽資料輸入附連電腦之PAM機，製作財產
    權之變更紀錄，而得財產上不法利益之犯行，時間緊接，方
    法相同，所犯各係構成要件相同之罪名，顯係各基於概括犯
    意反覆為之，均各為連續犯，應依修正前刑法第56條之規定
    分別論以1罪，並各加重其刑。爰審酌惟被告寅○○、午○○、未○○、子○○、卯○○、辛○○、乙○○、癸○○、
    巳○○等9人均具有相當之智識而得進入臺北捷運公司擔任
    站務人員職務，竟不思以誠行事，為貪圖小利，以上開方式
    逃漏自身搭乘捷運所應繳付之車資，謀取自身不法利益，並
    造成臺北捷運公司受有損害，至今尚未賠償之，且犯後猶希
    冀僥倖，圖避免刑罰而飾詞卸責，毫無悔改之意，本應予以
    嚴懲，惟其等所詐得之利益金額均非甚鉅，亦均無前科，素
    行尚佳等一切情狀，分別量處如主文所示之刑。
貳、爰不為無罪諭知部分：
一、公訴意旨另以：
  (一)被告寅○○、午○○、未○○、子○○、卯○○、辛○○、
    癸○○、巳○○等8人於起訴書附表所示之時間、地點以相
    同之方式逃漏車資，除上開本院所認定之變更悠遊卡進出碼
    犯行外，另被告寅○○尚有變更6次進出碼，逃漏車資250元
    ，被告午○○尚有變更125次進出碼，逃漏車資4,900元，被
    告未○○尚有變更94次進出碼，逃漏車資5,595元，被告子
    ○○尚有變更50次進出碼，逃漏車資2,075元，被告卯○○
    尚有變更25次進出碼，逃漏車資565元，被告辛○○尚有變
    更17次進出碼，逃漏車資680元，被告癸○○尚有變更44次
    進出碼，逃漏車資2,485元，被告巳○○尚有變更45次進出
    碼，逃漏車資2,395元，因認其等此部份之行為亦涉犯刑法
    第339條之3第2項之以不正方法將虛偽資料輸入電腦而得財
    產上不法利益罪嫌云云；
  (二)被告寅○○、午○○、未○○、子○○、卯○○、辛○○、
    乙○○、癸○○、巳○○等9人除刑法第339條之3第2項之罪
    名外，均係另涉犯刑法第201條之1第1項意圖供行使之用，
    而變造儲值卡罪云云。
二、按犯罪事實應依證據認定之，無證據不得認定犯罪事實；不
    能證明被告犯罪者，應諭知無罪之判決，刑事訴訟法第154
    條第2項、第301條第1項分別定有明文。又認定犯罪事實所
    憑之證據，雖不以直接證據為限，間接證據亦包括在內，然
    而無論直接證據或間接證據，其為訴訟上之證明，須於通常
    一般之人均不致有所懷疑，而得確信其為真實之程度者，始
    得據為有罪之認定，倘其證明尚未達到此一程度，而有合理
    之懷疑存在而無從使事實審法院得有罪之確信時，即應由法
    院為諭知被告無罪之判決（最高法院76年台上字第4986號判
    例參照）。
三、經查：
  (一)起訴書附表雖並未詳載其起訴之範圍究係對於被告寅○○、
    午○○、未○○、子○○、卯○○、辛○○、癸○○、巳○○等8人之何時間、地點所為之變更進出碼行為，僅以製表
    記敘其等之逃漏車資次數、金額之總數，惟其所指涉之被告
    寅○○、午○○、未○○、子○○、卯○○、辛○○、癸○○、巳○○等8人涉犯刑法第339條之3第2項之行為均應係臺
    北捷運公司所提供之悠遊卡使用紀錄上註記有「罰款」之部
    分，故其起訴之範圍應係可得確定，先予敘明。然被告寅○○、午○○、未○○、子○○、卯○○、辛○○、癸○○、
    巳○○等8人涉犯刑法第339條之3第2項之罪，其個別之行為
    時、地，均業經本院分別說明如上。其中部分註記有「罰款
    」之悠遊卡使用紀錄或係與上開被告作息之特徵不符，或為
    同站進出符合變更進出碼之規定者，即均無法納入本院認定
    被告寅○○、午○○、未○○、子○○、卯○○、辛○○、
    癸○○、巳○○等8人將虛偽資料輸入電腦而得財產上不法
    利益犯行之範圍。另查，起訴書逕引臺北捷運公司所計算之
    應補繳車資作為被告等人所得利益，而臺北捷運公司之計算
    方式為，若得確認違規搭乘區間，以該區間之單程票核實計
    算，若無進站紀錄未能確認搭乘區間者，則以違規操作更改
    進出碼當站單程票最高價票價金額等情，有臺北捷運公司95
    年7月21日北捷正字第09531347300號函附卷可考（見本院卷
    三第196頁），惟此計算方式自與罪疑惟輕之刑事訴訟證據
    法則有所違背；又渠等均係使用悠遊卡之方式搭乘捷運、公
    車，其票價較原單程票票價已有所折扣（按，照原單程票價
    打8折），是被告寅○○、午○○、未○○、子○○、卯○○、辛○○、癸○○、巳○○等8人因本案行為所得之利益
    ，自應依折扣後之票價計算，始符情理。是以上開採證法則
    及計價方式，所得認定之渠等犯行僅如附表一至六、八至九
    所示，其餘起訴書所認定之被告等人犯行、金額，其訴訟上
    之證明尚未達到於通常一般之人均不致有所懷疑為真實之程
    度，無從使本院對於被告寅○○、午○○、未○○、子○○
    、卯○○、辛○○、癸○○、巳○○所涉之此部分犯罪得有
    罪之確信，故就此部分之犯罪即屬不能證明。
  (二)另查，90年6月1日增訂施行之刑法第第201條之1變造儲值卡
    罪，其立法理由謂：「考量近年偽造、變造金融卡、信用卡
    之犯罪行為層出不窮，查獲之案件多為企業化、多角化及跨
    國性集團之犯罪，已嚴重危害社會經濟秩序，與行使偽卡之
    詐欺行為相較，實有過之而無不及，故以高於詐欺罪之法定
    刑處罰。」等語，顯見其增訂本條文之立法目的，乃在於防
    制偽造、變造信用卡、信用卡之行為，此等企業化、多角化
    及跨國性集團之犯罪型態應係指偽造、變造信用卡、金融卡
    本體而言，尚未及於信用卡、金融卡內電磁紀錄之變更、刪
    除。另由體系解釋以觀，該條項偽造、變造之對象除信用卡
    、金融卡、儲值卡外，尚有「其他相類作為簽帳、提款、轉
    帳或支付工具之電磁紀錄物」，是此4者應屬型態相近之客
    體。而立法者既已明確指示作為概括規定之後者為「電磁紀
    錄物」，顯然本條文所處罰者，應係偽造、變造承載電磁紀
    錄之「物體」，而非偽造、變造電磁紀錄本身。而金融卡、
    信用卡內所存置之電磁紀錄係一物理存在狀態，並非有形體
    之物，而變更、刪除此一狀態之行為，既為該條文構成要件
    效力範圍所不及，自難認為應受該罪名之規範、處罰。從而
    ，被告寅○○、午○○、未○○、子○○、卯○○、辛○○
    、乙○○、癸○○、巳○○等9人既係利用PAM機，將虛偽資
    料輸入附表所示票號之悠遊卡內，其行為僅屬於變更悠遊卡
    內以電磁方式所構成之財產權紀錄，既未將原有之悠遊卡複
    製偽造，亦未變更該悠遊卡之外型、記載，自非屬刑法第20
    1條之1第1項所規範之對象，尚難以此一罪名相繩。
  (三)惟檢察官起訴書認為被告寅○○、午○○、未○○、子○○
    、卯○○、辛○○、癸○○、巳○○等8人尚有本判決認定
    事實以外之上開犯罪事實，而此部分事實與本院認定之事實
    間有連續犯之裁判上一罪關係；又認為被告寅○○、午○○
    、未○○、子○○、卯○○、辛○○、乙○○、癸○○、巳
    ○○等9人涉犯刑法第201條之1變造儲值卡罪，與本院認定
    之刑法第339條之3第2項之以不正方法將虛偽資料輸入電腦
    而得財產上不法利益罪有想像競合之裁判上一罪關係，是本
    院就此部分均爰不另為無罪之諭知，附此敘明。
、無罪部分：
一、公訴意旨略以：被告辰○○、丙○○、庚○○、丑○○等4
    人亦均受僱於臺北捷運公司，分別擔任如起訴書附表所示之
    職務，竟各基於意圖供行使之用暨為自己不法所有之概括犯
    意，分別在如附表所示時間，以如附表「犯罪方法」欄內所
    示之不正方法變造悠遊卡，連續多次輸入車資為「0」元之
    虛偽資料，使該PAM機之電腦分析系統陷於錯誤，並更改渠
    等所持用如附表所示悠遊卡之進出碼記錄，使該悠遊卡免於
    被扣除該次搭乘捷運之車資，而藉此獲得財產上不法之利益
    ，因認被告辰○○、丙○○、庚○○、丑○○等4人均涉犯
    刑法第第201條之1變造儲值卡罪及同法第339條之3第2項之
    以不正方法將虛偽資料輸入電腦而得財產上不法利益罪嫌云
    云。
二、按犯罪事實應依證據認定之，無證據不得認定犯罪事實；不
    能證明被告犯罪者，應諭知無罪之判決，刑事訴訟法第154
    條第2項、第301條第1項分別定有明文。又事實之認定，應
    憑證據，如未能發現相當證據，或證據不足以證明，自不能
    以推測或擬制之方法，以為裁判基礎（最高法院40年台上字
    第86號判例參照）。且認定犯罪事實所憑之證據，雖不以直
    接證據為限，間接證據亦包括在內，然而無論直接證據或間
    接證據，其為訴訟上之證明，須於通常一般之人均不致有所
    懷疑，而得確信其為真實之程度者，始得據為有罪之認定，
    倘其證明尚未達到此一程度，而有合理之懷疑存在而無從使
    事實審法院得有罪之確信時，即應由法院為諭知被告無罪之
    判決（最高法院76年台上字第4986號判例參照）。
三、訊據被告辰○○、丙○○、庚○○、丑○○等4人均矢口否
    認有何變更儲值卡及以不正方法將虛偽資料輸入電腦而得財
    產上不法利益之行為，分別辯稱伊等係依照臺北捷運公司之
    規定，對於旅客變更悠遊卡紀錄之要求予以從寬認定，進而
    以PAM機為提出要求之旅客變更其等所有之悠遊卡內的電磁
    紀錄，且捷運悠遊卡系統當時尚存在多種缺失及不穩定之現
    象，於未通過驗證、存有瑕疵之系統運作下所產生之電磁紀
    錄是否可信，令人懷疑，而伊等簽立之切結書，並不表示自
    白犯罪，及伊等另以其他交通工具上下班，根本不須搭乘捷
    運系統等語置辯。
四、公訴意旨認被告辰○○、丙○○、庚○○、丑○○等4人均
    涉犯刑法第第201條之1變造儲值卡罪及同法第339條之3第2
    項之以不正方法將虛偽資料輸入電腦而得財產上不法利益罪
    嫌，無非係以證人譚國光、甲○○、壬○○、己○○、丁○○及戊○○之證述，及臺北捷運公司所提供之悠遊卡使用紀
    錄、查核及復核資料、員工輪值表、相關函件及勘驗筆錄等
    為據。惟查：
  (一)票卡號碼000000000號悠遊卡之持卡人，依其自92年之使用
    悠遊卡紀錄，該持卡人從92年2月27日開始密集使用悠遊卡
    搭乘捷運（見附表十項次1以下），惟觀之該卡92年2月27日
    至9月10日（見項次1至54）間之使用紀錄，均未曾於被告辰
    ○○當時輪值之中山站有過進、出站、加值或罰款之紀錄，
    顯難以此證明此一期間被告辰○○與該票號悠遊卡之使用者
    間有何關係。至於92年9月11日之後，該卡雖有出現於中山
    站之紀錄，然卻有多次於被告輪值時間，該卡卻於中山站以
    外之車站出站之紀錄（見項次59、83、85、86），則該卡是
    否為被告辰○○所持有使用，已屬可疑。另查，該票號悠遊
    卡進出中山站之時間並非規律，其92年9月11日至11月1日間
    復查無進站資料，至於11月21日至12月10日間該卡雖有進站
    資料，惟僅有14次紀錄，樣本數量過少，且其進站地點多變
    ，難以歸納出一定之慣性。又被告辰○○並未輪值大夜班，
    然該張悠遊卡竟有於92年12月5日深夜進中山站，在隔日及
    12 月6日清晨1時14分始離站之紀錄（見項次77、78），顯
    難竟以此一紀錄遽論被告辰○○即為持有使用該票號悠遊卡
    之人。
  (二)票卡號碼0000000000號悠遊卡之持卡人，依其自92年之使用
    悠遊卡紀錄，該持卡人從92年1月29日開始密集使用悠遊卡
    搭乘捷運（見附表十一項次1以下），惟觀之該卡92年1月29
    日至3月7日間之使用紀錄，持卡人均固定於早晨9時至10時
    許，自南京東路站進站，並於新埔站出站，並於18時至19時
    間，由新埔站回南京東路站，未曾因被告丙○○變更輪值地
    點、休假及變動輪值時間而有異，亦未曾出過於被告該時期
    所輪值過之小南門站及江子翠站，反而多次於被告輪值期間
    ，在被告丙○○輪值地點以外之車站出現出站之紀錄（見項
    次7、9、11、13、18），顯無法證明被告丙○○於此一期間
    持有使用該悠遊卡。至於92年3月14日至11月23日間，該卡
    雖開始有於被告丙○○當時輪值之江子翠站進、出站、加值
    及罰款之紀錄，惟此一期間該卡於被告丙○○輪值地點以外
    之車站出現之紀錄不減反增（見項次24、25、32、35、36、
    47 、48、53、56、57、66、72、73、74、91），而其出現
    之地點、時間甚不規律，難以區分被丙○○休假及非休假日
    時，該卡之使用方式有何區別，是亦難證明被告丙○○有何
    使用本票號悠遊卡之跡象。至同年11月24日至12月4日期間
    ，雖有多次以PAM機之方式變更進出碼之紀錄，然項次94、
    95係因進出站間相隔4日、項次96、97、99至102均為數秒間
    之同站進出，自有可能係因合理原因未刷卡出站，依規定得
    請求站務員以PAM機變更其進出碼，又其餘變更進出碼之時
    間、地點雖與被告丙○○輪值之時間、地點有若干相符，惟
    此一時期僅有15則進出捷運車站紀錄，扣除上開合法變更進
    出碼者，剩餘之樣本數實數過少，尚難歸納出相當之規律以
    比對被告丙○○之作息，自無法證明此一期間該卡係由被告
    丙○○所持有使用。
  (三)票卡號碼0000000000號悠遊卡之持卡人，僅有14筆，集中於
    5天之使用該票卡紀錄，而其中6次變更進出碼紀錄中（見附
    表十二項次3至14），數秒間同站進出者即佔5次，此依規定
    原屬合理得變更進出碼之事由，尚難認為該卡出現於龍山寺
    站之期間洽屬被告庚○○輪值之時間、地點，即遽論係庚○○基於為自己不法所有之意圖而變更之。此外，該等紀錄樣
    本數過少，除1次於新埔站進站外，均係於龍山寺站出現，
    尚難以此數量及紀錄內容累計、歸納該票卡持卡人之使用規
    律，更況論比對被告庚○○之作息，故無法證明此一期間該
    卡係由被告庚○○所持有使用。
  (四)票卡號碼0000000000號悠遊卡之持卡人，依其自92年之使用
    悠遊卡紀錄，該持卡人從92年12月2日開始密集使用悠遊卡
    搭乘捷運（見附表十三項次18以下），在此之前該卡搭乘次
    數不多，頻率亦屬稀疏，復僅有2次於被告丑○○輪值時間
    出現在其輪值地點新埔站，且有1次被告丑○○於新埔站輪
    值之期間出現於西門站之紀錄（見項次18），因此尚難推論
    被告丑○○有何使用該票號悠遊卡之事實。又觀之該卡11月
    28 日至12月4日期間，雖有5次以PAM機之方式變更進出碼之
    紀錄，然項次18、19及項次23、24係因進出站間相隔4日及1
    日，自有可能係因合理原因未刷卡出站，依規定得請求站務
    員以PAM機變更其進出碼，又項次24、26、28為被告丑○○
    輪值時間出現在其輪值地點以外之出站紀錄，自難遽認此3
    次搭乘捷運之紀錄係被告丑○○所為。另92年12月4日至12
    月13日間，其中曾有變更進出碼之12月12日（項次49、50）
    ，該票號悠遊卡係於西門站同站進出，且被告丑○○當時輪
    值之車站為善島寺站，是難以此認為與被告丑○○有何關聯
    。而除此之外於此一期間，僅其中7天有使用悠遊卡搭乘捷
    運之紀錄，樣本數過少，尚難以此數量紀錄累計、歸納該票
    卡持卡人之使用規律以比對被告丑○○之作息，自無法證明
    此一期間該卡係由被告丑○○所持有使用。
五、從而，被告辰○○、丙○○、庚○○、丑○○等4人之作息
    特徵與臺北捷運公司所提出之上開票號悠遊卡使用紀錄既多
    有不符之處，且上開票號悠遊卡若干可疑部分又樣本數過少
    ，難以歸納該票卡使用人之規律以資比對，因此被告辰○○
    、丙○○、庚○○、丑○○等4人辯稱上開悠遊卡並非伊等
    使用等語非不足採，公訴人所提出之證據既無法證明被告有
    何變更儲值卡及以不正方法將虛偽資料輸入電腦而得財產上
    不法利益之行為，則其訴訟上之證明尚未達到於通常一般之
    人均不致有所懷疑為真實之程度，無從使本院對於被告辰○○、丙○○、庚○○、丑○○等4人所涉之犯罪得有罪之確
    信，此外又查無其他積極證據足資證明上開被告有何公訴人
    所指犯行，故渠等之犯罪即屬不能證明，揆諸前開法條判例
    之說明，依法自應諭知被告辰○○、丙○○、庚○○、丑○○等4人無罪之判決。
據上論斷，應依刑事訴訟法第299條第1項前段、第301條第1項，
刑法第2條第1項前段、第339條之3第2項，修正前刑法第56條，
判決如主文。
本案經檢察官蕭方舟到庭執行職務。
中　　華　　民　　國　　96　　年　　5 　　月　　1 　　日
                  刑事第十庭  審判長法　官  吳秋宏
                                    法　官  姚念慈
                                    法　官  林柏泓
如不服本判決，應於判決送達後10日內，向本院提出上訴狀。
以上正本證明與原本無異。
    　　　　　　　　　　　　　　　　書記官　柯貞如
中　　華　　民　　國　　96　　年　　5 　　月　　1 　　日
